---
layout: page
title: 데이터 과학자가 바라본 20대 총선
subtitle: 선거 데이터
output:
  html_document: 
    keep_md: yes
  pdf_document:
    latex_engine: xelatex
mainfont: NanumGothic
---

```{r setOptions, message=FALSE, include=FALSE}
source("tools/chunk-options.R")
library(googleVis)
op <- options(gvis.plot.tag='chart')
```

## [선거정보](https://ko.wikipedia.org/wiki/대한민국의_선거)

선거 정보에는 [대통령선거](https://ko.wikipedia.org/wiki/대한민국의_대통령_선거), 
[국회의원선거](https://ko.wikipedia.org/wiki/대한민국_제20대_국회의원_선거), 
[지방선거](https://ko.wikipedia.org/wiki/대한민국의_지방_선거)가 포함된다. 지방선거는
지방의회 의원과 함께 지방자치단체장을 선출한다. __보통·평등·직접·비밀선거__ 기준에 의해 국민의 대표자를 선출한다. 

### 역대 선거정보

역대 선거정보는 중앙선거관리위원회 [선거통계시스템](http://info.nec.go.kr/)에서 그래픽 유저 인터페이스를 통해 확인할 수 있다.
추가로, 

* [선거관리위원회 대표 홈페이지](http://www.nec.go.kr)에서  `분야별 정보` > `선거정보` > `자료실`
* [선거통계시스템 대표 홈페이지](http://info.nec.go.kr)에서 `홈페이지 자료실` 배너를 클릭

선거관리위원회 대표 홈페이지나, 선거통계시스템 대표 홈페이지를 클릭하면 동일하게 [자료실](http://www.nec.go.kr/portal/bbs/list/B0000338.do?menuNo=200061)로 연결된다.

### 역대 선거일정

대통령 임기는 5년이고, 국회의원과 지방의회 및 자치장 임기는 4년이다. 대통령의 경우 15대부터, 국회의원의 경우
17대부터, 지방의회의 경우 제3회 전국동시지방선거를 시각화하면 다음과 같다.

```{r ComboExample, results='asis', tidy=FALSE}
election.dat <- data.frame(type=c("대통령","대통령","대통령","대통령",
                                  "국회의원","국회의원","국회의원","국회의원",
                                  "지방선거","지방선거","지방선거","지방선거"),
                  subtype=c("15대", "16대", "17대", "18대",
                            "17대", "18대", "19대", "20대",
                            "3회","4회","5회","6회"),
                  start=as.POSIXct(c("1997-12-18","2002-12-19","2007-12-19","2012-12-19",
                                     "2004-5-30","2008-5-30", "2012-5-30","2016-5-30",
                                     "2002-7-1", "2006-7-1", "2010-7-1","2014-7-1")),
                    end=as.POSIXct(c("2002-12-18","2007-12-18","2012-12-19","2017-12-19",
                                     "2008-5-29", "2012-5-29","2016-5-29","2020-5-29",
                                     "2006-6-30", "2010-6-30", "2014-6-30","2018-6-30")))

plot(
  gvisTimeline(data=election.dat, 
               rowlabel="type", barlabel="subtype", 
               start="start", end="end")
)
```

### 일정데이터 시각화

* [googleVis](https://cran.r-project.org/web/packages/googleVis/) : gvisTimeline 함수
* [plotrix](https://cran.r-project.org/web/packages/plotrix/index.html) : gantt.chart 함수
* ggplot 계열
    * [Gantt style time line plot (in base R) - Stack Overflow](http://stackoverflow.com/questions/9862519/gantt-style-time-line-plot-in-base-r)
    * [Chronological timeline with points in time and format date](http://stackoverflow.com/questions/20695311/chronological-timeline-with-points-in-time-and-format-date)

### 역대 선거데이터 스프레드쉬트 형식

* 대통령
    * [제17대 대통령선거 개표자료](http://www.nec.go.kr/portal/bbs/view/B0000338/4742.do?menuNo=200061&searchYear=&searchMonth=&searchWrd=%EB%8C%80%ED%86%B5%EB%A0%B9&searchCnd=3&viewType=&pageIndex=2&section=&searchOption1=)
    * [제18대 국회의원선거 개표자료](http://www.nec.go.kr/portal/bbs/view/B0000338/4739.do?menuNo=200061&searchYear=&searchMonth=&searchWrd=%EC%A0%9C18%EB%8C%80&searchCnd=3&viewType=&pageIndex=2&section=&searchOption1=)
* 국회의원
    * [제19대 국회의원선거 투표구별 개표자료](http://www.nec.go.kr/portal/bbs/view/B0000338/4793.do?menuNo=200061&searchYear=&searchMonth=&searchWrd=%EA%B5%AD%ED%9A%8C%EC%9D%98%EC%9B%90&searchCnd=3&viewType=&pageIndex=2&section=&searchOption1=)
    * [제20대 국회의원선거 투표구별 개표결과 자료](http://www.nec.go.kr/portal/bbs/view/B0000338/33643.do?menuNo=200061&searchYear=&searchMonth=&searchWrd=&searchCnd=&viewType=&pageIndex=1&section=&searchOption1=)
* 지방선거
    * [제5회 전국동시지방선거 읍면동별 개표자료](http://www.nec.go.kr/portal/bbs/view/B0000338/4730.do?menuNo=200061&searchYear=&searchMonth=&searchWrd=%EC%A0%84%EA%B5%AD%EB%8F%99%EC%8B%9C%EC%A7%80%EB%B0%A9%EC%84%A0%EA%B1%B0&searchCnd=3&viewType=&pageIndex=2&section=&searchOption1=)
    * [제6회 전국동시지방선거 읍면동별 개표결과](http://www.nec.go.kr/portal/bbs/view/B0000338/25013.do?menuNo=200061&searchYear=2015&searchMonth=01&searchWrd=&searchCnd=&viewType=&pageIndex=1&section=&searchOption1=)


