---
layout: page
title: 데이터 과학자가 바라본 20대 총선
subtitle: 여론조사 지지율
output:
  html_document: 
    keep_md: yes
  pdf_document:
    latex_engine: xelatex
mainfont: NanumGothic
---

```{r setOptions, message=FALSE, include=FALSE}
source("tools/chunk-options.R")
library(googleVis)
op <- options(gvis.plot.tag='chart')
#knitr::opts_chunk$set(cache=TRUE)

multiplot <- function(..., plotlist=NULL, file, cols=1, layout=NULL) {
  require(grid)
  
  # Make a list from the ... arguments and plotlist
  plots <- c(list(...), plotlist)
  
  numPlots = length(plots)
  
  # If layout is NULL, then use 'cols' to determine layout
  if (is.null(layout)) {
    # Make the panel
    # ncol: Number of columns of plots
    # nrow: Number of rows needed, calculated from # of cols
    layout <- matrix(seq(1, cols * ceiling(numPlots/cols)),
                     ncol = cols, nrow = ceiling(numPlots/cols))
  }
  
  if (numPlots==1) {
    print(plots[[1]])
    
  } else {
    # Set up the page
    grid.newpage()
    pushViewport(viewport(layout = grid.layout(nrow(layout), ncol(layout))))
    
    # Make each plot, in the correct location
    for (i in 1:numPlots) {
      # Get the i,j matrix positions of the regions that contain this subplot
      matchidx <- as.data.frame(which(layout == i, arr.ind = TRUE))
      
      print(plots[[i]], vp = viewport(layout.pos.row = matchidx$row,
                                      layout.pos.col = matchidx$col))
    }
  }
}
```


## 여론조사 지지율

여론조사 데이터는 [대한민국 제20대 국회의원 선거 여론조사](https://ko.wikipedia.org/wiki/대한민국_제20대_국회의원_선거) 데이터를 사용하여 정당별 여론조사 추이를 살펴본다.


| 기관         | year  |month |day  |새누리당 | 더민주당 |국민의당 | 정의당  |기타·무응답 |
|-------------|-------|-------|-------|-------|-------|-------|-------|-------|
| 한국리서치[12] | 2016년 | 02월 | 25일 | 31.3 | 10.6 |  4.9    | 1.4  |  51.8 |
| 리얼미터[13]  | 2016년 | 02월 | 25일 | 42   | 26.4 |  12     |  5.9 |   13.7 |
| 한국갤럽[14]  | 2016년 | 02월 | 26일 | 42   | 19   |  8      |   3  |   28 |
| 리얼미터[15]  | 2016년 | 02월 | 29일 | 43.5 | 26.7 |  12.1   |  4.7 |   13 |
|............|........|.....|......|.....|......|.....|......|......|
| 알앤써치[33]  | 2016년 | 03월 | 30일 | 35.8 | 22.4 |  11.5   |  8   |    22.3 |
| 리얼미터[34]  | 2016년 | 03월 | 31일 | 37.7 | 25.2 |  14.8   |  8.9 |    13.4 |
| R&R[35]     |2016년 | 04월  |01일  |33.3  | 24.9 |  10.9  |  5.1 |    25.8 |
| 한국리서치[36] | 2016년 | 04월 | 01일 | 30.9 | 22.7 |  11.8   |  5.7 |    29 |
| 한국갤럽[37]  | 2016년 | 04월 | 01일 | 37   |  21  |   12    |   5  |   25 |

### 1. 엑셀파일 가져오기

위키 웹페이지에서 가져온 데이터를 친숙한 스프레드쉬트 프로그램 엑셀로 가져온다.
`readxl` 팩키지에 포함된 `read_excel` 함수를 사용해서 엑셀 파일을 열고, 
각 필드마다 정의된 데이터형을 사전에 정의해서 데이터를 불러오고, 데이터프레임 칼럼명을 부여한다.

```{r approval_rating_import, tidy=FALSE}
#================================================================
# 1. 데이터 가져오기
#================================================================
txt_type <- c(rep('text',4),rep('numeric', 5))
polls.rd <- read_excel("party_polls.xlsx", sheet='Sheet2', col_type=txt_type)
polls.rd
colnames(polls.rd) <- c("firm","year","month", "day","giho1","giho2","giho3","giho4","etc")
```

### 2. 데이터 변환 

정당별 지지율 데이터 시각화를 위해서 데이터를 정제한다.
우선, `str_replace` 함수를 사용해서 불필요한 값을 정리하고, 정규표현식을 사용해서
여론조사 기관 정보를 뽑아내고, `lubridate` 팩키지 `ymd` 함수를 사용해서 
날짜데이터로 변환하고, 마지막으로 필요한 필드만 뽑아내서 `polls.rd`에 재저장한다.

`polls.avg` 데이터프레임을 생성하여 여러 여론조사기관에서 수행한 정당별 지지율 정보를 평균낸다.
그리고, 중복된 정보를 `filter` 명령어로 제거한다.

```{r approval_rating_transform, tidy=FALSE}
#================================================================
# 2. 데이터 변환
#================================================================

polls.rd <- polls.rd %>% 
  mutate(year=str_replace(year,"년","")) %>% 
  mutate(month=str_replace(month,"월","")) %>% 
  mutate(day=str_replace(day,"일","")) %>% 
  mutate(firm=str_extract(firm, '[:alnum:]+')) %>% 
  mutate(date = ymd(paste(year,month,day))) %>% 
  select(date, giho1, giho2, giho3, giho4, etc, firm)

polls.avg <- polls.rd %>% group_by(date) %>% 
  mutate(giho1 = mean(giho1), giho2=mean(giho2), giho3=mean(giho3), giho4=mean(giho4), etc=mean(etc)) %>% 
  select(date, giho1, giho2, giho3, giho4, etc) %>% filter(row_number(date) == 1)
```

### 3. 데이터 시각화

`ggplot2` 팩키지를 활용하여 정당별 지지율 정보를 시각화한다.

```{r approval_rating_transform, tidy=FALSE}
#================================================================
# 3. 데이터 시각화
#================================================================

# 꺾은선 그래프
par(family='Unbatang')
percent_sign <- function (x) { paste0(x, "%") }

ggplot() +
  geom_line(data=polls.avg, aes(x = date, y = giho1, color="1새누리"), size=1) +
  geom_line(data=polls.avg, aes(x = date, y = giho2, color="2더민주"), size=1) +
  geom_line(data=polls.avg, aes(x = date, y = giho3, color="3국민의당"), size=1) +
  geom_line(data=polls.avg, aes(x = date, y = giho4, color="4정의당"), size=1) +
  labs(x = NULL, y = "지지율(%)") +
  scale_y_continuous(breaks = seq(0, 50, 5), limits = c(0, 50), 
                     expand = c(0, 0), labels = percent_sign) +
  scale_color_manual(values = c("1새누리" = "red",  "2더민주" = "blue",
                                "3국민의당" = "green", "4정의당" = "yellow")) +
  #scale_x_date(date_labels = "%b %d", breaks='1 week') +
  theme(panel.grid.major.x = element_line(colour = "grey60"),
        panel.grid.minor = element_blank(),
        plot.title = element_text(size = rel(1.2), face = "bold"),
        axis.title = element_blank(),
        axis.ticks.y = element_blank(),
        legend.position = "top",
        legend.title = element_blank()) 
```