---
layout: page
title: 데이터 과학자가 바라본 20대 총선
subtitle: 인구 통계(demography)
output:
  html_document: 
    keep_md: yes
  pdf_document:
    latex_engine: xelatex
mainfont: NanumGothic
---

```{r setOptions, message=FALSE, include=FALSE}
source("tools/chunk-options.R")
library(googleVis)
op <- options(gvis.plot.tag='chart')
#knitr::opts_chunk$set(cache=TRUE)

multiplot <- function(..., plotlist=NULL, file, cols=1, layout=NULL) {
  require(grid)
  
  # Make a list from the ... arguments and plotlist
  plots <- c(list(...), plotlist)
  
  numPlots = length(plots)
  
  # If layout is NULL, then use 'cols' to determine layout
  if (is.null(layout)) {
    # Make the panel
    # ncol: Number of columns of plots
    # nrow: Number of rows needed, calculated from # of cols
    layout <- matrix(seq(1, cols * ceiling(numPlots/cols)),
                     ncol = cols, nrow = ceiling(numPlots/cols))
  }
  
  if (numPlots==1) {
    print(plots[[1]])
    
  } else {
    # Set up the page
    grid.newpage()
    pushViewport(viewport(layout = grid.layout(nrow(layout), ncol(layout))))
    
    # Make each plot, in the correct location
    for (i in 1:numPlots) {
      # Get the i,j matrix positions of the regions that contain this subplot
      matchidx <- as.data.frame(which(layout == i, arr.ind = TRUE))
      
      print(plots[[i]], vp = viewport(layout.pos.row = matchidx$row,
                                      layout.pos.col = matchidx$col))
    }
  }
}
```


## [인구주택통계](https://ko.wikipedia.org/wiki/인구_통계)

**인구 통계(人口統計)**는 인구를 통계적으로 파악하여 수량적으로 나타낸 것으로, 사회구조와 변동의 동향을 나타내므로 사회를 파악하기 위한 중요한 기초 자료로 정책과 사회적 계획을 세우는데 필수적이다. 
출생, 사망, 전출, 전입, 결혼, 이혼 등 인구구조를 추계하는 것으로 국가의 기본적인 자료가 된다. [인구주택총조사(Population and Housing Census)](http://www.census.go.kr/)는 매 5년마다 실시되며, 연도 숫자 끝자리가 0과 5로 끝나는 해에 실시한다.

* __인구주택총조사 조사 항목__
    * 인구, 가구 및 주택 : [상세보기](http://kosis.kr/start.jsp?orgId=101&tblId=DT_1IN1002&empId=admin&scrId=&seqNo=&dbkind=ETLDB&path=)
    * 가구형태별 가구 및 가구원 : [상세보기](http://kosis.kr/start.jsp?orgId=101&tblId=DT_1JC1001&empId=admin&scrId=&seqNo=&dbkind=ETLDB&path=)
    * 주택의 종류별 주택 : [상세보기](http://kosis.kr/start.jsp?orgId=101&tblId=DT_1JU1001&empId=admin&scrId=&seqNo=&dbkind=ETLDB&path=)

## 인구주택총조사 통계 데이터

인구주택총조사 통계 데이터가 `Kormaps` 팩키지에 2010년 데이터가 포함되어 있어, R을 사용하는 경우 `library(Kormaps)` 명령어로 바로 R 환경으로 가져오는 효과도 가지게 된다.


```{r korea_survey, results='asis', tidy=FALSE}
#install.packages("devtools")  # 한번 설치한 경우에는 다시 설치할 필요 없습니다.
#devtools::install_github("cardiomoon/Kormaps")
library(Kormaps)
library(tmap)
library(raster)
```

## `Kormaps` 지리정보 시각화 [^kormaps-01] 

[^kormaps-01]: [Kormaps 패키지를 이용한 단계구분도 쉽게 그리기(1)](http://web-r.org/webrboard/6477)

2010년 시/도, 시/군/구, 읍/면/동 행정구역지도 3개를 갖고 인구총조사(2010년) 기준 지리정보를 제공하는 R 팩키지를 카톨릭대학교
[문건웅](http://web-r.org) 교수님께서 개발하여 공개하였다.

`submap` 관련 일부 동작이 되지 않는 경우도 있지만, 빠르게 인구총조사결과를 대한민국 지리정보로 도식화하는데 좋은 기능을 제공하고 있다.

`Kormaps` 팩키지를 설치하고, 주제도 팩키지 `tmap` 도 불러온다.

``` {r message=FALSE, warning=FALSE, comment=FALSE}
#install.packages("devtools")  # 한번 설치한 경우에는 다시 설치할 필요 없습니다.
#devtools::install_github("cardiomoon/Kormaps")
library(Kormaps)
library(tmap)
library(raster)
```

2010년 시/도, 시/군/구, 읍/면/동 3단계 `Kormaps` 팩키지에 내장된 행정구역지도는 다음과 같다.

``` {r message=FALSE, warning=FALSE, comment=FALSE}
p1 <- qtm(kormap1)
p2 <- qtm(kormap2)
p3 <- qtm(kormap3)

multiplot(p1, p2, p3, cols = 3)
```


`submap()` 함수를 사용하여 대한민국 특정 지역을 뽑아내서 별도로 지리정보를 시각화 할 수 있다.

``` {r message=FALSE, warning=FALSE, comment=FALSE}
daejeon.lvl.3 <-  submap(korpopmap3, enc2utf8("대전"))
qtm(daejeon.lvl.3,"가구_계_가구")+tm_layout(fontfamily="AppleGothic")
```

참고, `names(korpopmap1@data)` 명령어를 통해서 인구총조사(2010년)에 포함된 데이터도 확인할 수 있다.

## `Kormaps`, `leaflet` 팩키지 활용 지리정보 시각화 [^kormaps-02]

[^kormaps-02]: [Kormaps 패키지를 이용한 단계구분도 쉽게 그리기(2)](http://rpubs.com/cardiomoon/159305)

[leaflet](https://rstudio.github.io/leaflet/) 팩키지는 인터랙티브 지도로 가장 인기있는 오픈소스 자바스크립트 라이브러리로 
[뉴욕타임즈](http://www.nytimes.com/projects/elections/2013/nyc-primary/mayor/map.html), 
[워싱턴포스트](http://www.washingtonpost.com/sf/local/2013/11/09/washington-a-world-apart/), 
[GitHub](https://github.com/blog/1528-there-s-a-map-for-that), [플리커](https://www.flickr.com/map) 같은 국내외 유명 웹사이트에서 사용되고 있다.


``` {r message=FALSE, warning=FALSE, comment=FALSE}
library(leaflet)
blue_palette <- colorNumeric(palette="Blues",domain=korpopmap3$가구_계_가구)
households <- paste0(korpopmap3@data$name,": ",korpopmap3@data$가구_계_가구)

leaflet(korpopmap3) %>%
  addTiles() %>%
  addPolygons(stroke=TRUE, 
              smoothFactor = 0.2,
              fillOpacity = .8, 
              popup=households,
              color= ~blue_palette(korpopmap3@data$가구_계_가구))
```


