---
layout: page
title: 데이터 과학자가 바라본 20대 총선
subtitle: 페이스북 페이지 분석
output:
  html_document: 
    keep_md: yes
  pdf_document:
    latex_engine: xelatex
mainfont: NanumGothic
---

```{r setOptions, message=FALSE, include=FALSE}
source("tools/chunk-options.R")
library(googleVis)
op <- options(gvis.plot.tag='chart')

multiplot <- function(..., plotlist=NULL, file, cols=1, layout=NULL) {
  require(grid)
  
  # Make a list from the ... arguments and plotlist
  plots <- c(list(...), plotlist)
  
  numPlots = length(plots)
  
  # If layout is NULL, then use 'cols' to determine layout
  if (is.null(layout)) {
    # Make the panel
    # ncol: Number of columns of plots
    # nrow: Number of rows needed, calculated from # of cols
    layout <- matrix(seq(1, cols * ceiling(numPlots/cols)),
                     ncol = cols, nrow = ceiling(numPlots/cols))
  }
  
  if (numPlots==1) {
    print(plots[[1]])
    
  } else {
    # Set up the page
    grid.newpage()
    pushViewport(viewport(layout = grid.layout(nrow(layout), ncol(layout))))
    
    # Make each plot, in the correct location
    for (i in 1:numPlots) {
      # Get the i,j matrix positions of the regions that contain this subplot
      matchidx <- as.data.frame(which(layout == i, arr.ind = TRUE))
      
      print(plots[[i]], vp = viewport(layout.pos.row = matchidx$row,
                                      layout.pos.col = matchidx$col))
    }
  }
}
```

## 페이스북 페이지 데이터

`Rfacebook` 팩키지를 활용하여 페이스북 페이지 데이터를 분석한다. 먼저 
[페이스북 개발자 페이지](https://developers.facebook.com/)에 접속해서 `Add a New App`을 클릭하고 나서,
`Website`를 선택한다. 사용할 페이스북앱 이름과 더불어, 연락처 및 관련된 설정을 선택한다.

`fbOAuth` 인자로 넘길 `app_id`와 `app_secret` 정보를 확인한 후에 R에서 목표로 삼고 있는 페이스북 페이지 정보를 
가져와서 분석한다. 자세한 사항은 [Analyze Facebook with R](http://thinktostart.com/analyzing-facebook-with-r/), [Analyze Facebook with R](http://www.r-bloggers.com/analyze-facebook-with-r/)을 참조한다.

### 1. 페이스북 페이지 데이터 분석 설정

`Rfacebook`을 Github을 통해 설치를 할 것이기 때문에, `devtools`가 필요하다.
이후, `fbOAuth`에서 사용될 `app_id`와 `app_secret` 정보를 넣어 페이스북 인증준비를 마친다.

주의할 점은 `app_id`와 `app_secret`을 인터넷에 노출시킬 수 없어서, 
`save(fb_oauth, file="fb_oauth")` 명령어로 처리한 점을 이해하면 좋다. `fb_oauth` 파일에 인증보안에 
사용되는 열쇠가 포함되어 있다.

```{r fb-page-setting, tidy=FALSE}
#================================================================
# 0. 환경설정
#================================================================
# library(devtools)
# install_github("Rfacebook", "pablobarbera", subdir="Rfacebook")

suppressMessages(require("Rfacebook"))
# fb_oauth <- fbOAuth(app_id="1XXXXXXXX30", 
#                    app_secret="982XXXXXXXXXXXXXXXXXXXXdaa",
#                    extended_permissions = TRUE)
# save(fb_oauth, file="fb_oauth")
load("fb_oauth")
```

### 2. 데이터 가져오기

성남시 분당을에 기호 6번으로 출마한 임태희 후보의 [페이스북 페이지](https://www.facebook.com/ImTEI/)에서
가장 최근 100개 글을 가져온다. `getPage` 함수에, 임태희 후보 페이지명을 인자로 넘겨주고,
가져올 글을 `n=`에 정의하고 사용할 토큰을 `token`에 넘긴다.

```{r fb-page-import, tidy=FALSE}
# https://www.facebook.com/ImTEI/ 기호6번 임태희 후보
six_page <- getPage("ImTEI", n=100, token=fb_oauth)
```

### 3. 데이터 정제

일자별로 분석할 것이라, `ymd` 함수로 `fb_date` 변수를 생성하고, 필요한 변수만 골라낸다. 
`likes_count`, `comments_count`, `shares_count`를 갯수로 뽑아낸다.


```{r fb-page-clean, tidy=FALSE}
suppressMessages(library(dplyr))
suppressMessages(library(lubridate))
suppressMessages(library(tidyr))
six.page.long <- six_page %>% 
  mutate(fb_date = ymd(substr(created_time, 1,10))) %>% 
  select(fb_date, likes_count, comments_count, shares_count) %>% 
  gather(type, activity, -fb_date)
```

### 4. 데이터 시각화

마지막으로 `ggplot` 함수로 데이터를 집어넣어 활동현황을 유형별(좋아요, 공유, 코멘트)로 시간별로 추세를 분석한다.

```{r fb-page-visualization, tidy=FALSE}
source("~/Dropbox/01_data_science/00-hangul-plot-setting.R") # http://freesearch.pe.kr/archives/4446 참조
suppressMessages(library(ggplot2))
ggplot(data=six.page.long) +
  aes(x=fb_date, y=activity, fill=type) +
  geom_point(aes(colour=type)) +
  geom_smooth() +
  labs(title = "임태희 후보 페이스북 페이지 분석", x="", y="페이스북 활동(like, share, comments)")
```










