---
layout: page
title: 데이터 과학자와 함께 하는 제19대 대통령 선거
subtitle: 페북 페이지 팬 좋아요(fan likes) - 북한에서 보낸 좋아요
output:
  html_document: 
    keep_md: yes
  pdf_document:
    latex_engine: xelatex
mainfont: NanumGothic
---

```{r setOptions, message=FALSE, include=FALSE}
source("tools/chunk-options.R")
options(warn=-1)
library(Rfacebook)
library(tidyverse)
library(lubridate)
library(ggplot2)
library(stringr)
library(DT)
library(gridExtra)
library(ggthemes)
library(extrafont)
library(scales)
library(plotly)
library(RCurl)
library(highcharter)
library(DT)
loadfonts()
```

## 페이스북 팬좋아요 

페이스북 팬좋아요(fan likes) 데이터를 API를 통해 받게되면 국가별로 구별이 되게 된다.
국가코드는 [ISO 3166-1 alpha-2](https://en.wikipedia.org/wiki/ISO_3166-1_alpha-2)를 따라 페이스북에서 제공하고 있는데,
간단히 보면 대한민국은 `KR`, 북한은 `KP`, 미국은 `US`이런 방식이다.

## 페이스북 팬좋아요 지리정보 시각화

페이스북 팬좋아요 데이터와 국가코드가 준비되면 이를 지리정보를 통해 쉽게 볼 수 있는 도구가 필요한데 [highcharter](http://jkunst.com/highcharter/index.html)를 활용하여 
시각화한다.

### 환경설정 

가장 먼저 페이스북 페이지에서 데이터를 가져오고, 웹으로 데이터를 긁어오는데 필요한 팩키지를 설치한다.
그리고 나서 `highcharter`, `DT` 팩키지를 준비한다.

``` {r highcharter-setup, eval=FALSE}
library(Rfacebook)
library(tidyverse)
library(lubridate)
library(ggplot2)
library(stringr)
library(DT)
library(gridExtra)
library(ggthemes)
library(extrafont)
library(scales)
library(plotly)
library(RCurl)
library(highcharter)
library(DT)
loadfonts()
```

### 페이스북 페이지 팬데이터

페이스북 페이지에서 "좋아요"를 누른 팬데이터를 가져온다.

- 대선 후보 페이스북 페이지
    - 문재인: [https://www.facebook.com/moonbyun1](https://www.facebook.com/moonbyun1) 
    - 이재명: [https://www.facebook.com/jaemyunglee1](https://www.facebook.com/jaemyunglee1)
        - 네이버 인물검색에서 페북 페이지 대신 프로파일(jaemyunglee)이 연결됨
    - 안희정: [https://www.facebook.com/steelroot](https://www.facebook.com/steelroot)
    - 안철수: [https://www.facebook.com/ahncs111](https://www.facebook.com/ahncs111)
    - 손학규: [https://www.facebook.com/koreasohn](https://www.facebook.com/koreasohn)
    - 유승민: [https://www.facebook.com/sminyoo](https://www.facebook.com/sminyoo) 
        - 네이버 인물검색에서 페북 페이지 대신 프로파일로 연결
    - 황교안: [https://www.facebook.com/PM0415HwangKyoahn](https://www.facebook.com/PM0415HwangKyoahn)

"2017-03-09" 기준 주요 대선후보 팬 좋아요 갯수를 국가별로 추출한다.
예비 데이터 분석결과 대한민국(`KR`)이 압도적이고 미국 순으로 쭉 나타난다.
특히, 북한(`KP`)에서도 좋아요를 보낸 후보가 있고, 북한사람들으로부터 좋아요를 전혀 받지 못한 후보다 있다.

``` {r highcharter-data-import}

# 페이스북 페이지 팬 지리분포

fb_keys <- "EAACEdEose0cBALuPagskrQxQlybFUYZBcHhRCKT1jVkQmiVSAyyley3oqzZB2vw5RNtnBvmSnPRUHTnNMUMmABi7SSch1k7KsPaZB0ckSv92VOm4jDk4pOW1r2pWZBYHjnVp4cnblqymEHMCijhvO0NqBcH35e3ChesH8At7CZBXE9n3su0EOaIOCSFqkYBcZD"

get_fb_likes <- function(fb_pages, sdate, edate, fb_keys){
  url         <- paste0("https://graph.facebook.com/v2.8/", fb_pages, "/insights/page_fans_country/lifetime?&since=", sdate, "&until=", edate, "&access_token=", fb_keys)
  url_json    <- getURL(url)
  url_list    <- fromJSON(url_json)
  url_dat_likes  <- lapply(url_list$data[[1]]$values, function(x) {x$value})
  library(gtools)
  url_dat_df <- do.call(smartbind, url_dat_likes)
  url_dat_df[is.na(url_dat_df)] <- 0
  url_date <- lapply(url_list$data[[1]]$values, function(x) {x$end_time})
  url_date_df <- do.call(rbind, url_date)
  
  url_df <- cbind(url_date_df, url_dat_df)
  url_df <- url_df %>%
    mutate(url_date_df = ymd(str_sub(url_date_df, 1, 10))) %>% 
    dplyr::rename(fdate=url_date_df)
  return(url_df)
}

# 2. 데이터 가져오기 ---------------------------------------------------------------
start_date <- "2017-03-09"
end_date   <- "2017-03-09"

## 2.1. 손학규 
sohn_fan <- get_fb_likes("koreasohn", start_date, end_date, fb_keys)

sohn_fan[is.na(sohn_fan)] <- 0
sohn_fan <- sohn_fan %>% dplyr::select(-fdate) %>% mutate(fans_sum=rowSums(.))
sohn_fan  <- sohn_fan  %>% mutate(person="손학규")

## 2.2. 안철수 
ahn_fan <- get_fb_likes("ahncs111", start_date, end_date, fb_keys)

ahn_fan[is.na(ahn_fan)] <- 0
ahn_fan <- ahn_fan %>% dplyr::select(-fdate) %>% mutate(fans_sum=rowSums(.))
ahn_fan   <- ahn_fan   %>% mutate(person="안철수")

## 2.3. 문재인
moon_fan <- get_fb_likes("moonbyun1", start_date, end_date, fb_keys)

moon_fan[is.na(moon_fan)] <- 0
moon_fan <- moon_fan %>% dplyr::select(-fdate) %>% mutate(fans_sum=rowSums(.))
moon_fan  <- moon_fan  %>% mutate(person="문재인")

## 2.4. 이재명
ljm_fan <- get_fb_likes("jaemyunglee1", start_date, end_date, fb_keys)

ljm_fan[is.na(ljm_fan)] <- 0
ljm_fan <- ljm_fan %>% dplyr::select(-fdate) %>% mutate(fans_sum=rowSums(.))
ljm_fan   <- ljm_fan   %>% mutate(person="이재명")

## 2.5. 안희정
ahj_fan <- get_fb_likes("steelroot", start_date, end_date, fb_keys)

ahj_fan[is.na(ahj_fan)] <- 0
ahj_fan <- ahj_fan %>% dplyr::select(-fdate) %>% mutate(fans_sum=rowSums(.))
ahj_fan   <- ahj_fan   %>% mutate(person="안희정")


## 2.6. 황교안
hwang_fan <- get_fb_likes("PM0415HwangKyoahn", start_date, end_date, fb_keys)

hwang_fan[is.na(hwang_fan)] <- 0
hwang_fan <- hwang_fan %>% dplyr::select(-fdate) %>% mutate(fans_sum=rowSums(.))
hwang_fan <- hwang_fan %>% mutate(person="황교안")

# 3. 데이터 정리 -----------------------------------------------------------

fb_pg_df <- sohn_fan %>% 
  bind_rows(ahn_fan) %>% 
  bind_rows(ahj_fan) %>% 
  bind_rows(hwang_fan) %>% 
  bind_rows(ljm_fan) %>% 
  bind_rows(moon_fan)
fb_pg_df[is.na(fb_pg_df)] <- 0

fb_pg_df_lng <- fb_pg_df %>% 
  gather(country, fans, -person) %>% 
  dplyr::filter(country %in% c("fans_sum","KR","KP","CN","RU", "US", "JP", "UK", "DE"))

fb_pg_df_wide <- fb_pg_df_lng %>% spread(country, fans) %>% 
  dplyr::select(person, fans_sum, KR, KP, US, everything()) %>% 
  arrange(desc(KP))

datatable(fb_pg_df_wide) %>% 
  formatCurrency(2:9, ' ', digits = 0)
```


### 페이스북 페이지 팬데이터 시각화 [^joshua-highcharter] [^highmaps-map-collection]

[^joshua-highcharter]: [Joshua, highmaps5.R](https://rstudio-pubs-static.s3.amazonaws.com/234908_0832af1d77f54dc9a8ba59dca2b0b915.html)
[^highmaps-map-collection]: [Highmaps - Map Collection](https://code.highcharts.com/mapdata/)

[highcharter](http://jkunst.com/highcharter/index.html)를 활용하여 각 후보별 팬수를 지리정보를 활용하여 시각화한다.
`highcharter`를 활용하여 지리공간정보를 시각화할 경우 지도가 필요한데 지도를 모아놓은 [Highmaps - Map Collection](https://code.highcharts.com/mapdata/)에서 
다운로드 받아 활용한다.


``` {r highcharter-data-highchater, fig.width=10}  
hcmap(map = "custom/world-eckert3-highres", data = sohn_fan_lng,
      joinBy = "iso-a2", value = "fans", name = "손학규 팬수",
      download_map_data = TRUE, borderColor = "transparent")

hcmap(map = "custom/world-eckert3-highres", data = ahn_fan_lng,
      joinBy = "iso-a2", value = "fans", name = "안철수 팬수",
      download_map_data = TRUE, borderColor = "transparent")

hcmap(map = "custom/world-eckert3-highres", data = moon_fan_lng,
      joinBy = "iso-a2", value = "fans", name = "문재인 팬수",
      download_map_data = TRUE, borderColor = "transparent")

hcmap(map = "custom/world-eckert3-highres", data = ljm_fan_lng,
      joinBy = "iso-a2", value = "fans", name = "이재명 팬수",
      download_map_data = TRUE, borderColor = "transparent")

hcmap(map = "custom/world-eckert3-highres", data = ahj_fan_lng,
      joinBy = "iso-a2", value = "fans", name = "안희정 팬수",
      download_map_data = TRUE, borderColor = "transparent")

hcmap(map = "custom/world-eckert3-highres", data = hwang_fan_lng,
      joinBy = "iso-a2", value = "fans", name = "황교안 팬수",
      download_map_data = TRUE, borderColor = "transparent")
```