---
layout: page
title: 데이터 과학자가 바라본 제7회 지방선거
subtitle: 전라남도 나주시
output:
  html_document: 
    toc: yes
    toc_float: true
    highlight: tango
    code_folding: hide
    number_section: true
---

```{r setOptions, message=FALSE, include=FALSE}
source("tools/chunk-options.R")
knitr::opts_chunk$set(echo = TRUE, warning=FALSE, message=FALSE)
```


# 1. 전라남도 현황 {#전라남도}

전라남도를 인구수 기준으로 총 23개 시군을 기준으로 세대수, 면적, GRDP(지역내총생산, 단위:억원) 등을 비교해 본다.

```{r 전라남도기본정보}
# 0. 환경설정 -----
library(tidyverse)
library(extrafont)
loadfonts()
library(ggthemes)
library(DT)
library(readxl)
library(sf)
library(mapview)
library(gridExtra)
library(plotly)
library(leaflet)

# 데이터
presid_19_df <- readRDS("data/naju_presid_19.rds")

# 전남 지도 데이터
jn_grdp_map <- readRDS("data/jn_grdp_map.rds")

# 속초 지도 데이터
naju_map  <- readRDS("data/naju_map.rds")
names(naju_map) <- enc2native(names(naju_map))

# 2. 표 ---------------------

jn_grdp_map_df <- jn_grdp_map
st_geometry(jn_grdp_map_df) <- NULL

jn_grdp_map_df %>% 
  arrange(desc(인구)) %>% 
  datatable() %>% 
    formatCurrency(c(3:8), currency="", digits=0)
```

## 전라남도 GRDP와 인구 공간 정보 {#전라남도-정적지도}

```{r 전라남도기본정보-정적지도, fig.width=12, eval=TRUE}

# 3. 데이터 시각화 -----

## 2.1. 정적 그래프 --------
grdp_g <- ggplot(data=jn_grdp_map, aes(fill=GRDP_2015)) +
  geom_sf() +
  theme_bw(base_family="NanumGothic") +
  labs(title="전라남도 시군 지역내총생산(GRDP) - 2015") + 
  theme(legend.position = "right") +
  # scale_fill_gradient(low = "wheat1", high = "red", name = "GRDP(단위:억)", labels = scales::comma) +
  viridis::scale_fill_viridis(name = "GRDP(단위:억)", labels = scales::comma)

pop_g <- ggplot(data=jn_grdp_map, aes(fill=인구)) +
  geom_sf() +
  theme_bw(base_family="NanumGothic") +
  labs(title="전라남도 시군 인구 - 2016") + 
  theme(legend.position = "right") +
  # scale_fill_gradient(low = "wheat1", high = "red", name = "인구(단위:명)", labels = scales::comma) +
  viridis::scale_fill_viridis(name = "인구(단위:명)", labels = scales::comma)

grid.arrange(grdp_g, pop_g, nrow=1)

```

## 전라남도 동적 공간 정보 {#전라남도-동적지도}

```{r 전라남도기본정보-동적지도, eval=TRUE}
## 2.2. 동적 그래프 --------

mapview(jn_grdp_map, zcol="GRDP_2015") +
  mapview(jn_grdp_map, zcol="인구") 

```


## 나주시 선거구 [^naju-district] {#나주-선거구}

[^naju-district]: [나주시 선거관리위원회 - 선거구](http://su.election.go.kr/jn/jnnaju/sub1.jsp)

- "나주시 가선거구" : "남평읍", "노안면", "금천면", "산포면", "다도면"
- "나주시 나선거구" : "다시면", "문평면", "송월동", "금남동", "성북동"
- "나주시 다선거구" : "세지면", "봉황면", "빛가람동"
- "나주시 라선거구" : "왕곡면", "반남면", "공산면", "동강면", "영강동", "영산동", "이창동"

# 사전투표 {#사전투표}

유승민과 심상정을 지지했던 유권자의 경우 사전투표비율이 약 2배 이상 높기 때문에, 
유승민, 심상정을 지지했던 유권자를 선별하여 사전투표에 역량을 집중하는 것이 유리한 것으로 데이터상 나타나고 있음.

```{r vote-type, eval=TRUE}
## 2.1. 사전투표 캠페인 부석
vote_type_df <- presid_19_df %>% 
  filter(!str_detect(읍면동명, "동$|읍$|면$")) 

vote_type_df %>% 
  select(득표유형="투표구명", "문재인", "홍준표", "안철수", "유승민", "심상정") %>% 
  gather(후보명, 득표수, -득표유형) %>% 
  mutate(후보명 = factor(후보명, levels = c("문재인", "홍준표", "안철수", "유승민", "심상정"))) %>%
  mutate(득표유형 = factor(득표유형, levels = c("합계", "관외사전투표", "거소·선상투표", "재외투표"))) %>% 
  ggplot(aes(x=후보명, y=득표수, fill=득표유형)) +
    geom_col(position="dodge") +
    labs(x="", y="득표수") +
    scale_y_continuous(labels = scales::comma) +
    theme(legend.position = "top")

vote_type_tbl <- vote_type_df %>% 
  select(득표유형="읍면동명", "문재인", "홍준표", "안철수", "유승민", "심상정") %>% 
  gather(후보명, 득표수, -득표유형) %>% 
  mutate(후보명 = factor(후보명, levels = c("문재인", "홍준표", "안철수", "유승민", "심상정"))) %>%
  group_by(후보명) %>% 
  mutate(득표율 = 득표수 / sum(득표수)) %>% 
  unite(득표변수, 득표수, 득표율, sep="_")

vote_type_tbl %>% spread("후보명", "득표변수") %>% 
  separate("문재인", into=c("문재인", "문재인비율"), sep="_", convert=TRUE) %>%
  separate("홍준표", into=c("홍준표", "홍준표비율"), sep="_", convert=TRUE) %>% 
  separate("안철수", into=c("안철수", "안철수비율"), sep="_", convert=TRUE) %>% 
  separate("유승민", into=c("유승민", "유승민비율"), sep="_", convert=TRUE) %>% 
  separate("심상정", into=c("심상정", "심상정비율"), sep="_", convert=TRUE) %>% 
  arrange(desc(문재인)) %>% 
  DT::datatable() %>% 
    formatCurrency(c("문재인", "홍준표", "안철수", "유승민", "심상정"), currency="", digits=0) %>% 
    formatPercentage(c("문재인비율", "홍준표비율", "안철수비율", "유승민비율", "심상정비율"), digits=1)

```


# 제 19대 대통령 선거 {#대통령선거19}

```{r 대통령선거, eval=TRUE}
# 2. 지리정보 시각화 -----
naju_g <- ggplot(data=naju_map, aes(fill=선거인수,
                                text = paste0('읍면동명 :', 읍면동명, "\n",
                                              '--------------------------',"\n",
                                              '선거인수 :', scales::comma(선거인수), "\n",
                                              '투표수 :', scales::comma(투표수), "\n",
                                              '투표율 :', scales::percent(투표율), "\n",
                                              '--------------------------',"\n",
                                              '문재인 :', scales::comma(문재인), "\n",
                                              '홍준표 :', scales::comma(홍준표), "\n",
                                              '안철수 :', scales::comma(안철수), "\n",
                                              '유승민 :', scales::comma(유승민), "\n",
                                              '심상정 :', scales::comma(심상정), "\n"))) +
  geom_sf() +
  theme_void(base_family="NanumGothic") +
  labs(title="제19대 대통령선거", subtitle="2017년 5월, 속초시") + 
  theme(legend.position = "right") +
  viridis::scale_fill_viridis(name = "유권자수(명)", labels = scales::comma)

ggplotly(naju_g, tooltip = "text")
```

# 선거구별 득표율 {#선거구별-득표}

## 선거구별 지리정보 {#선거구별-지도}  

```{r 선거구별-지리정보, eval=TRUE}
# 2. 데이터 정제 -----
naju_map_precinct <- naju_map %>% 
  mutate(선거구 = case_when(읍면동명 %in% c("남평읍", "노안면", "금천면", "산포면", "다도면") ~ "나주시가선거구",
                             읍면동명 %in% c("다시면", "문평면", "송월동", "금남동", "성북동") ~ "나주시나선거구",
                             읍면동명 %in% c("세지면", "봉황면", "빛가람동") ~ "나주시다선거구",
                             읍면동명 %in% c("왕곡면", "반남면", "공산면", "동강면", "영강동", "영산동", "이창동") ~ "나주시라선거구")) %>% 
  group_by(선거구) %>% 
  summarise(선거인수 = sum(선거인수),
                투표수 = sum(투표수),
                문재인 = sum(문재인),
                홍준표 = sum(홍준표),
                안철수 = sum(안철수),
                유승민 = sum(유승민),
                심상정 = sum(심상정)) %>% 
  mutate(투표율 = 투표수 / 선거인수)


# 2. 지리정보 시각화 -----
naju_precinct_g <- ggplot(data=naju_map_precinct, aes(fill=선거인수,
                                text = paste0('선거구 :', 선거구, "\n",
                                              '--------------------------',"\n",
                                              '선거인수 :', scales::comma(선거인수), "\n",
                                              '투표수 :', scales::comma(투표수), "\n",
                                              '투표율 :', scales::percent(투표율), "\n",
                                              '--------------------------',"\n",
                                              '문재인 :', scales::comma(문재인), "\n",
                                              '홍준표 :', scales::comma(홍준표), "\n",
                                              '안철수 :', scales::comma(안철수), "\n",
                                              '유승민 :', scales::comma(유승민), "\n",
                                              '심상정 :', scales::comma(심상정), "\n"))) +
  geom_sf() +
  theme_void(base_family="NanumGothic") +
  labs(title="제19대 대통령선거", subtitle="2017년 5월, 나주시") + 
  theme(legend.position = "right") +
  viridis::scale_fill_viridis(name = "유권자수(명)", labels = scales::comma)

ggplotly(naju_precinct_g, tooltip = "text")
```

## 선거구별 표 {#선거구별-표}  

```{r 선거구별-지리정보-표, eval=TRUE}
# 3. 표 -----

naju_map_precinct_df <- naju_map_precinct

st_geometry(naju_map_precinct_df) <- NULL

naju_map_precinct_df %>% 
  DT::datatable() %>% 
  formatCurrency(c(2:8), currency="", digits=0) %>% 
  formatPercentage(c(9), digits=1)
```

# 투표구별 상세 {#투표구별}

## 투표구별 지리정보 {#투표구별-지도}  

```{r 투표구별-지도, eval=TRUE}
# 1. 데이터 -----
## 1.1. 투표소 위치 데이터
vstation_df <- read_excel("data/나주_투표소.xlsx", sheet="Sheet2_naju")

names(vstation_df) <- enc2native(names(vstation_df))

## 1.2. 대통령선거 데이터
p19_df <- readRDS("data/naju_presid_19.rds")

names(p19_df) <- enc2native(names(p19_df))

p19_df <- p19_df %>% 
  rename(투표소명 = "투표구명")

## 1.3. 데이터 병합

p19_vstation_df <- left_join(p19_df, vstation_df) %>% 
  mutate(투표율 = scales::percent(ifelse(선거인수 == 0, 0, 투표수/선거인수)),
            문재인득표율 = scales::percent(문재인/투표수),
            홍준표득표율 = scales::percent(홍준표/투표수),
            안철수득표율 = scales::percent(안철수/투표수),
            유승민득표율 = scales::percent(유승민/투표수),
            심상정득표율 = scales::percent(심상정/투표수),
            선거인수 = scales::comma(선거인수),
            투표수 = scales::comma(투표수),
            문재인 = scales::comma(문재인),
            홍준표 = scales::comma(홍준표),
            안철수 = scales::comma(안철수),
            유승민 = scales::comma(유승민),
            심상정 = scales::comma(심상정)) %>% 
  mutate(lon = as.numeric(Longitude),
         lat = as.numeric(Latitude))

# 3. 시각화 -----

naju_map  <- read_rds("data/naju_map.rds")

leaflet(data = p19_vstation_df) %>% 
  addPolygons(data=naju_map, weight=2, col = 'blue') %>% 
  addProviderTiles(providers$OpenStreetMap) %>% 
  addCircleMarkers(lng=~lon, lat=~lat, clusterOptions = markerClusterOptions(),
                   popup = ~ as.character(paste0("<strong>", paste0(`읍면동명`,":",`투표소명`), "</strong><br><br>",
                                                 "&middot; 선거인수(투표율): ", `선거인수`,"  (",투표율, ")", "<br>",
                                                 "-----------------------------------------------------------<br>",
                                                 "&middot; 1번 문재인: ", `문재인`,"  (",문재인득표율, ")", "<br>",
                                                 "&middot; 2번 홍준표: ", `홍준표`,"  (",홍준표득표율, ")", "<br>",
                                                 "&middot; 3번 안철수: ", `안철수`,"  (",안철수득표율, ")", "<br>",
                                                 "&middot; 4번 유승민: ", `유승민`,"  (",유승민득표율, ")", "<br>",
                                                 "&middot; 5번 심상정: ", `심상정`,"  (",심상정득표율, ")", "<br>"
                   ))) 
```

## 투표구별 표 {#투표구별-표}  

```{r 투표구별-표, eval=TRUE}
# 4. 표 ----

p19_vstation_df %>% 
  select(-Longitude, -Latitude, -`투표소 주소`, -`X__1`, -건물명) %>% 
  datatable()
```
