---
layout: page
title: 데이터 과학자가 바라본 제7회 지방선거
subtitle: 강원도 속초시
output:
  html_document: 
    toc: yes
    toc_float: true
    highlight: tango
    code_folding: hide
    number_section: true
mainfont: NanumGothic
---

```{r setOptions, message=FALSE, include=FALSE}
source("tools/chunk-options.R")
knitr::opts_chunk$set(echo = TRUE, warning=FALSE, message=FALSE)
```


# 1. 강원도 현황 {#강원도}

강원도를 인구수 기준으로 총 18개 시도를 기준으로 남녀, 세대수, 면적, GRDP(지역내총생산)을 비교해 본다.

```{r 강원도기본정보}
# 0. 환경설정 -----
library(tidyverse)
library(extrafont)
loadfonts()
library(ggthemes)
library(DT)
library(readxl)
library(sf)
library(mapview)
library(gridExtra)
library(plotly)
library(leaflet)

# 데이터
presid_19_df <- readRDS("data/sockcho_presid_19.rds")

# 강원 지도 데이터
kw_grdp_map <- readRDS("data/kw_grdp_map.rds")

# 속초 지도 데이터
sc_map  <- readRDS("data/sc_map.rds")
names(sc_map) <- enc2native(names(sc_map))

# 2. 표 ---------------------

kw_grdp_map_df <- kw_grdp_map
st_geometry(kw_grdp_map_df) <- NULL

kw_grdp_map_df %>% 
  arrange(desc(인구)) %>% 
  datatable() %>% 
    formatCurrency(c(3:8), currency="", digits=0)
```

## 강원도 GRDP와 인구 공간 정보 {#강원도-정적지도}

```{r 강원도기본정보-정적지도, fig.width=12}

# 3. 데이터 시각화 -----

## 2.1. 정적 그래프 --------
grdp_g <- ggplot(data=kw_grdp_map, aes(fill=GRDP_2015)) +
  geom_sf() +
  theme_bw(base_family="NanumGothic") +
  labs(title="시군 지역내총생산 - 2015") + 
  theme(legend.position = "right") +
  # scale_fill_gradient(low = "wheat1", high = "red", name = "GRDP(단위:억)", labels = scales::comma) +
  viridis::scale_fill_viridis(name = "GRDP(단위:억)", labels = scales::comma)

pop_g <- ggplot(data=kw_grdp_map, aes(fill=인구)) +
  geom_sf() +
  theme_bw(base_family="NanumGothic") +
  labs(title="시군 인구 - 2016") + 
  theme(legend.position = "right") +
  # scale_fill_gradient(low = "wheat1", high = "red", name = "인구(단위:명)", labels = scales::comma) +
  viridis::scale_fill_viridis(name = "인구(단위:명)", labels = scales::comma)

grid.arrange(grdp_g, pop_g, nrow=1)
```

## 강원도 동적 공간 정보 {#강원도-동적지도}

```{r 강원도기본정보-동적지도}
## 2.2. 동적 그래프 --------

mapview(kw_grdp_map, zcol="GRDP_2015") +
  mapview(kw_grdp_map, zcol="인구") 
```


## 선거구 [^district] {#속초시-선거구}

[^district]: [속초시 선거관리위원회 - 선거구](http://gw.nec.go.kr/gw/gwsokcho/sub1.jsp)

- 속초시 제1선거구 : 영랑동, 동명동, 금호동, 교동, 청호동
- 속초시 제2선거구 : 노학동, 조양동, 대포동

# 사전투표 {#사전투표}

문재인 후보와 홍준표 후보를 비교했을 때, 문재인 후보가 사전 투표에서 약 2배 이상 사전투표를 많이 받았기 때문에 사전투표에 역량을 집중하는 것이 유리한 것으로 데이터상 나타나고 있음.

```{r vote-type}
# 2. 데이터 분석 -----

vote_type_df <- presid_19_df %>% 
  filter(!str_detect(읍면동명, "동$")) 

vote_type_df %>% 
  select(득표유형="읍면동명", "문재인", "홍준표", "안철수", "유승민", "심상정") %>% 
  gather(후보명, 득표수, -득표유형) %>% 
  mutate(후보명 = factor(후보명, levels = c("문재인", "홍준표", "안철수", "유승민", "심상정"))) %>%
  mutate(득표유형 = factor(득표유형, levels = c("합계", "관외사전투표", "거소·선상투표", "재외투표"))) %>% 
  ggplot(aes(x=후보명, y=득표수, fill=득표유형)) +
    geom_col(position="dodge") +
    labs(x="", y="득표수") +
    scale_y_continuous(labels = scales::comma) +
    theme(legend.position = "top")

vote_type_tbl <- vote_type_df %>% 
  select(득표유형="읍면동명", "문재인", "홍준표", "안철수", "유승민", "심상정") %>% 
  gather(후보명, 득표수, -득표유형) %>% 
  mutate(후보명 = factor(후보명, levels = c("문재인", "홍준표", "안철수", "유승민", "심상정"))) %>%
  group_by(후보명) %>% 
  mutate(득표율 = 득표수 / sum(득표수)) %>% 
  unite(득표변수, 득표수, 득표율, sep="_")

vote_type_tbl %>% spread("후보명", "득표변수") %>% 
  separate("문재인", into=c("문재인", "문재인비율"), sep="_", convert=TRUE) %>%
  separate("홍준표", into=c("홍준표", "홍준표비율"), sep="_", convert=TRUE) %>% 
  separate("안철수", into=c("안철수", "안철수비율"), sep="_", convert=TRUE) %>% 
  separate("유승민", into=c("유승민", "유승민비율"), sep="_", convert=TRUE) %>% 
  separate("심상정", into=c("심상정", "심상정비율"), sep="_", convert=TRUE) %>% 
  arrange(desc(문재인)) %>% 
  DT::datatable() %>% 
    formatCurrency(c("문재인", "홍준표", "안철수", "유승민", "심상정"), currency="", digits=0) %>% 
    formatPercentage(c("문재인비율", "홍준표비율", "안철수비율", "유승민비율", "심상정비율"), digits=1)
```


# 제 19대 대통령 선거 {#대통령선거19}

```{r 대통령선거, eval=TRUE}
# 2. 지리정보 시각화 -----
sc_g <- ggplot(data=sc_map, aes(fill=선거인수,
                                text = paste0('읍면동명 : ', `읍면동명`, "\n",
                                              '--------------------------',"\n",
                                              ' - 선거인수 : ', scales::comma(선거인수), "\n",
                                              ' - 투표수 : ', scales::comma(투표수), "\n",
                                              ' - 투표율 : ', scales::percent(투표율), "\n",
                                              '--------------------------',"\n",
                                              ' - 문재인 : ', scales::comma(문재인), "\n",
                                              ' - 홍준표 : ', scales::comma(홍준표), "\n",
                                              ' - 안철수 : ', scales::comma(안철수), "\n",
                                              ' - 유승민 : ', scales::comma(유승민), "\n",
                                              ' - 심상정 : ', scales::comma(심상정), "\n"))) +
  geom_sf() +
  theme_void(base_family="NanumGothic") +
  labs(title="제19대 대통령선거", subtitle="2017년 5월, 속초시") + 
  theme(legend.position = "right") +
  viridis::scale_fill_viridis(name = "유권자수(명)", labels = scales::comma)

ggplotly(sc_g, tooltip = "text")
```

# 선거구별 득표율 {#선거구별-득표}

## 선거구별 지리정보 {#선거구별-지도}  

```{r 선거구별-지리정보, eval=TRUE}
# 2. 데이터 정제 -----

sc_map_precinct <- sc_map %>% 
  mutate(선거구 = ifelse(읍면동명 %in% c("노학동", "조양동", "대포동"), "2선거구", "1선거구")) %>% 
  group_by(선거구) %>% 
  summarise(선거인수 = sum(선거인수),
                투표수 = sum(투표수),
                문재인 = sum(문재인),
                홍준표 = sum(홍준표),
                안철수 = sum(안철수),
                유승민 = sum(유승민),
                심상정 = sum(심상정)) %>% 
  mutate(투표율 = 투표수 / 선거인수)


# 2. 지리정보 시각화 -----
sc_precinct_g <- ggplot(data=sc_map_precinct, aes(fill=선거인수,
                                text = paste0('선거구 : ', 선거구, "\n",
                                              '--------------------------',"\n",
                                              ' - 선거인수 : ', scales::comma(선거인수), "\n",
                                              ' - 투표수 : ', scales::comma(투표수), "\n",
                                              ' - 투표율 : ', scales::percent(투표율), "\n",
                                              '--------------------------',"\n",
                                              ' - 문재인 : ', scales::comma(문재인), "\n",
                                              ' - 홍준표 : ', scales::comma(홍준표), "\n",
                                              ' - 안철수 : ', scales::comma(안철수), "\n",
                                              ' - 유승민 : ', scales::comma(유승민), "\n",
                                              ' - 심상정 : ', scales::comma(심상정), "\n"))) +
  geom_sf() +
  theme_void(base_family="NanumGothic") +
  labs(title="제19대 대통령선거", subtitle="2017년 5월, 속초시") + 
  theme(legend.position = "right") +
  viridis::scale_fill_viridis(name = "유권자수(명)", labels = scales::comma)

ggplotly(sc_precinct_g, tooltip = "text")
```

## 선거구별 표 {#선거구별-표}  

```{r 선거구별-지리정보-표, eval=TRUE}
# 3. 표 -----

sc_map_precinct_df <- sc_map_precinct

st_geometry(sc_map_precinct_df) <- NULL

sc_map_precinct_df %>% 
  DT::datatable() %>% 
  formatCurrency(c(2:8), currency="", digits=0) %>% 
  formatPercentage(c(9), digits=1)
```

# 투표구별 상세 {#투표구별}

## 투표구별 지리정보 {#투표구별-지도}  

```{r 투표구별-지도}
## 1.1. 투표소 위치 데이터
vstation_df <- read_excel("data/속초-투표소.xlsx", sheet="Sheet2")

## 1.2. 대통령선거 데이터
p19_df <- readRDS("data/sockcho_presid_19.rds") %>% 
  rename(투표소명 = "투표구명")

## 1.3. 데이터 병합

p19_vstation_df <- left_join(p19_df, vstation_df) %>% 
  filter(!is.na(lon)) %>% 
  mutate(투표율 = scales::percent(ifelse(선거인수 == 0, 0, 투표수/선거인수)),
            문재인득표율 = scales::percent(문재인/투표수),
            홍준표득표율 = scales::percent(홍준표/투표수),
            안철수득표율 = scales::percent(안철수/투표수),
            유승민득표율 = scales::percent(유승민/투표수),
            심상정득표율 = scales::percent(심상정/투표수),
            선거인수 = scales::comma(선거인수),
            투표수 = scales::comma(투표수),
            문재인 = scales::comma(문재인),
            홍준표 = scales::comma(홍준표),
            안철수 = scales::comma(안철수),
            유승민 = scales::comma(유승민),
            심상정 = scales::comma(심상정)) %>% 
  mutate(lon = as.numeric(lon),
         lat = as.numeric(lat))

# 3. 시각화 -----

leaflet(data = p19_vstation_df) %>% 
  addPolygons(data=sc_map, weight=2, col = 'blue') %>% 
  addProviderTiles(providers$OpenStreetMap) %>% 
  addCircleMarkers(lng=~lon, lat=~lat, clusterOptions = markerClusterOptions(),
                   popup = ~ as.character(paste0("<strong>", paste0(`읍면동명`,":",`투표소명`), "</strong><br><br>",
                                                 "&middot; 선거인수(투표율): ", `선거인수`,"  (",투표율, ")", "<br>",
                                                 "-----------------------------------------------------------<br>",
                                                 "&middot; 1번 문재인: ", `문재인`,"  (",문재인득표율, ")", "<br>",
                                                 "&middot; 2번 홍준표: ", `홍준표`,"  (",홍준표득표율, ")", "<br>",
                                                 "&middot; 3번 안철수: ", `안철수`,"  (",안철수득표율, ")", "<br>",
                                                 "&middot; 4번 유승민: ", `유승민`,"  (",유승민득표율, ")", "<br>",
                                                 "&middot; 5번 심상정: ", `심상정`,"  (",심상정득표율, ")", "<br>"
                   ))) 

```

## 투표구별 표 {#투표구별-표}  

```{r 투표구별-표}
# 4. 표 ----

p19_vstation_df %>% 
  select(-lat, -lon, -`투표소 주소`) %>% 
  datatable()

```
