---
layout: page
title: 데이터 과학자가 바라본 제7회 지방선거
subtitle: 성남시에 나타난 촛불 효과
output:
  html_document: 
    keep_md: no
    toc: yes
  pdf_document:
    latex_engine: xelatex
mainfont: NanumGothic
---

```{r setOptions, message=FALSE, include=FALSE}
source("tools/chunk-options.R")
knitr::opts_chunk$set(echo = FALSE, message=FALSE, warning=FALSE)

library(tidyverse)
library(readxl)
library(testthat)
library(stringr)
library(ggmap)
library(leaflet)
library(DT)
library(ggthemes)
library(plotly)
library(extrafont)
library(lubridate)
library(timelineS)
loadfonts()


```

## 1. 성남시 분당을 통해본 주요 선거 {#main-election}

2012년 이후 성남시 주요 선거 및 당선자 현황은 다음과 같다.

|       선거명            |    선거일  | 당선자명    |    
|-------------------------|------------|-------------|
| 제18대 대통령 선거      | 2012-12-19 | 박근혜      |
| 제6회 전국동시지방선거  | 2014-06-04 | 이재명      |
| 제20대 국회의원 선거    | 2016-04-13 | 김병욱/김병관/신상진/김태년  |
| 제19대 대통령 선거      | 2017-05-09 | 문재인      |

특히, 박근혜 대통령 당시 박빙이던 성남시에 주요 선거별로 어떤 변화가 있는지 살펴보는 것도 의미가 클 듯 싶다.

``` {r sungnam-main-election}
# 1. 분당을 주요 선거 --------------

election_df <- tribble(
    ~event, ~event_date, ~event_eng,
    "제18대 대통령 선거", "2012-12-19", "박근혜 당선",
    "제6회 전국동시지방선거", "2014-06-04", "이재명 당선",
    "제20대 국회의원 선거", "2016-04-13", "김병욱 당선",
    "제19대 대통령 선거", "2017-05-09", "문재인 당선"
)


election_df <- election_df %>% 
    mutate(event_date = ymd(event_date))

# 2. 분당을 주요선거 연대기 --------------

timelineS(election_df, main = "분당을 주요선거", buffer.days = 360,
          label.direction = "up", label.length = c(0.2,0.8,0.4,1.2), label.position = 3,
          labels = paste0(election_df[[1]], "(", as.character(year(election_df[[2]])), ")", "\n", election_df[[3]]) )
```


## 2. 성남시 선거결과 정당별 매핑 {#voting-result}

2012년 박근혜 대통령 당선시절이 얼마 되지 않은 듯 한데 그 기간동안 정치권도 많은 변화가 있었다.
가장 큰 변화 중의 하나는 새누리당이 자유한국당으로 당명을 변경한 것이고, 민중당이 해산되고, 
제19대 대통령선거 결과 민주당을 비롯한 원내 교섭정당이 4개로 출범한지 얼마되지 않았지만, 
바른정당 의원 일부가 자유한국당으로 복당하면서 다시 3당 체제로 변화가 시작되었다. [^hani-barun-return]

[^hani-barun-return]: [한겨레, 김무성 의원 등 9명 바른정당 탈당…“문재인 정부 폭주 막겠다”](http://www.hani.co.kr/arti/politics/assembly/817602.html)

성남시 이재명 시장이 주도하여 촉발된 촛불의 효과가 성남시 정치지형에 어떤 변화가 생겼는지 살펴보자.
먼저, 각 선거별 득표수 및 득표율 비교를 위해서 각 출마자를 다음과 같이 매칭하여 보자. 
물론 무소속 후보인 임태희 후보를 바른 정당으로 매칭하거나 정의당에 민중당 후보를 매칭하는 것은 다소 이견이 있을 수 있으나,
자유한국당, 민주당, 국민의당 등 지지율의 90%이상을 차지하는 부분에 대해서는 그다지 이견이 없을 듯 하다.

|  정당명  | 제18대 대통령 선거 | 제6회 전국동시지방선거 |   제20대 국회의원 선거 |     제19대 대통령 선거 |
|----------|--------------------|------------------------|------------------------|------------------------|
| 자유한국 | **박근혜**         |       신영수           | 권혁세/전하진/**신상진**/변환봉         | 홍준표 |
| 민주당   |  문재인            |     **이재명**         | **김병관**/**김병욱**/은수미/**김태년** | **문재인**|
| 국민의당 |                    |                        | 염오봉/윤은숙/정환석/장영하 | 안철수 |
| 바른정당 |                    |                        | 임태희                      | 유승민 |
| 정의당   |                    |                        | 김미라/장지화               | 심상정 |


## 3. 성남시 촛불효과 반영 추세 {#voting-candle-result}

2012년부터 성남시 주요 선거에 대한 데이터를 가져와서, 앞서 정의한 방식으로 각정당별 득표수와 득표율을 계산한다.

``` {r sungnam-candle-table}
## 3.1. 데이터 ---------------
election_df <- tribble(
    ~event, ~event_date, ~event_eng,
    "제18대 대통령 선거", "2012-12-19", "박근혜 당선",
    "제6회 전국동시지방선거", "2014-06-04", "이재명 당선",
    "제20대 국회의원 선거", "2016-04-13", "김병욱 당선",
    "제19대 대통령 선거", "2017-05-09", "문재인 당선"
)
성남_df <- readRDS("data/candle/성남_df.rds")
성남_df <- data.frame(성남_df, 선거일=election_df$event_date)


party_colors <- c("#0015ff", "#00ffff", "#00ff00", "#0000ff", "#fffa00")

성남정당_df <- 성남_df %>% gather(정당, 득표, 자유한국:정의) %>% 
    mutate(정당 = factor(정당, levels=c("자유한국", "바른", "국민", "민주", "정의"))) %>% 
    mutate(선거일 = ymd(선거일)) 

성남_df %>% 
    mutate(자유한국득표율 = 자유한국 / 투표수,
           민주득표율 = 민주 / 투표수,
           국민득표율 = 국민 / 투표수,
           바른득표율 = 바른 / 투표수,
           정의득표율 = 정의 / 투표수) %>% 
    select(선거, 선거일, everything()) %>% 
    DT::datatable() %>% 
    DT::formatCurrency(c(3:9), currency = "", mark=",", digits=0) %>% 
    DT::formatPercentage(c(10:14), digits=1)
```

### 3.1. 성남시 촛불효과 시각화 {#voting-candle-viz}

성남시 주요 선거별 정당 득표수를 정적 그래프와 동적 그래프로 시각화한다.

``` {r sungnam-candle-viz}
## 3.2. 정적 그래프 ---------------

ggplot(성남정당_df, aes(x=선거일, y=득표, color=정당, group=정당)) +
      theme_bw(base_family = "NanumGothic") +
      geom_line() +
      geom_point(size=1.5) +
      scale_y_continuous(labels=scales::comma) +
      labs(x="", y="득표수", title="성남시 주요선거 득표수 변화 추세") +
      scale_fill_manual(values= party_colors) +
      scale_x_date(date_labels  ="%Y-%m") +
    theme(legend.position = "none") +
    geom_vline(aes(xintercept=as.numeric(ymd("2016-10-26"))),
               linetype=4, colour="black") +
    annotate("text", label = "촛불혁명", x = ymd("2016-12-26"), y = 290000, color = "black", family = "NanumGothic")


## 3.3. 동적 그래프 ---------------

sn_p <- ggplot(성남정당_df, aes(x=선거일, y=득표, color=정당, group=정당,
                              text = paste('선거명 :', 선거, "\n",
                                           '정당명:', 정당, "\n",
                                           '득표수:', scales::comma(득표)))) +
    theme_bw(base_family = "NanumGothic") +
    geom_line() +
    geom_point(size=1.5) +
    scale_y_continuous(labels=scales::comma) +
    labs(x="", y="득표수", title="성남시 주요선거 득표수 변화 추세") +
    scale_fill_manual(values= party_colors) +
    scale_x_date(date_labels  ="%Y-%m") +
    theme(legend.position = "none") +
    geom_vline(aes(xintercept=as.numeric(ymd("2016-10-26"))),
               linetype=4, colour="black") +
    annotate("text", label = "촛불혁명", x = ymd("2016-12-26"), y = 290000, color = "black")

ggplotly(sn_p, tooltip = "text")
```


## 4. 성남시 구별 선거결과 {#voting-3gu-result}

한단계 더 들어가 성남시 3구(분당구, 중원구, 수정구) 별로 표심의 변화를 살펴본다.

``` {r sn-candle-3g-table, fig.width=12}
## 3.1. 데이터 ---------------
성남_3구_df <- readRDS("data/candle/성남_3구_df.rds")
성남_3구_df <- data.frame(성남_3구_df, 선거일=rep(election_df$event_date,each=3))

party_colors <- c("#0015ff", "#00ffff", "#00ff00", "#0000ff", "#fffa00")

성남정당_3구_df <- 성남_3구_df %>% gather(정당, 득표, 자유한국:정의) %>% 
    mutate(정당 = factor(정당, levels=c("자유한국", "바른", "국민", "민주", "정의"))) %>% 
    mutate(선거일 = ymd(선거일)) 



성남_3구_df %>% 
    mutate(자유한국득표율 = 자유한국 / 투표수,
           민주득표율 = 민주 / 투표수,
           국민득표율 = 국민 / 투표수,
           바른득표율 = 바른 / 투표수,
           정의득표율 = 정의 / 투표수) %>% 
    select(선거, 선거일, everything()) %>% 
    DT::datatable() %>% 
    DT::formatCurrency(c(4:10), currency = "", mark=",", digits=0) %>% 
    DT::formatPercentage(c(11:15), digits=1)
```

### 4.1. 성남시 구별 촛불효과 시각화 {#voting-3gu-viz}

한단계 더 들어가 성남시 3구(분당구, 중원구, 수정구) 별로 표심의 변화를 정적, 동적 그래프로 살펴본다.

``` {r sn-candle-3g-viz, fig.width=12}

## 3.2. 정적 그래프 ---------------

ggplot(성남정당_3구_df , aes(x=선거일, y=득표, color=정당, group=정당)) +
      theme_bw(base_family = "NanumGothic") +
      geom_line() +
      geom_point(size=1.5) +
      scale_y_continuous(labels=scales::comma, limits = c(0, 200000)) +
      labs(x="", y="득표수", title="성남시 3구 주요선거 득표수 변화 추세") +
      scale_fill_manual(values= party_colors) +
      scale_x_date(date_labels  ="%Y-%m") +
    theme(legend.position = "none") +
    geom_vline(aes(xintercept=as.numeric(ymd("2016-10-26"))),
               linetype=4, colour="black") +
    annotate("text", label = "촛불혁명", x = ymd("2016-12-26"), y = 180000, color = "black", family = "NanumGothic") +
    facet_wrap(~구시군명)


## 3.3. 동적 그래프 ---------------

sn_p <- ggplot(성남정당_3구_df, aes(x=선거일, y=득표, color=정당, group=정당,
                              text = paste('선거명 :', 선거, "\n",
                                           '정당명:', 정당, "\n",
                                           '득표수:', scales::comma(득표)))) +
    theme_bw(base_family = "NanumGothic") +
    geom_line() +
    geom_point(size=1.5) +
    scale_y_continuous(labels=scales::comma) +
    labs(x="", y="득표수", title="성남시 3구 주요선거 득표수 변화 추세") +
    scale_fill_manual(values= party_colors) +
    scale_x_date(date_labels  ="%Y-%m") +
    theme(legend.position = "none") +
    geom_vline(aes(xintercept=as.numeric(ymd("2016-10-26"))),
               linetype=4, colour="black") +
    annotate("text", label = "촛불혁명", x = ymd("2016-12-26"), y = 290000, color = "black") +
    facet_wrap(~구시군명)

ggplotly(sn_p, tooltip = "text")
```



