---
layout: page
title: 데이터 과학자가 바라본 20대 총선
subtitle: 연설문 판별 - 오바마 vs. 롬니
output:
  html_document: 
    keep_md: yes
  pdf_document:
    latex_engine: xelatex
mainfont: NanumGothic
---

```{r setOptions, message=FALSE, include=FALSE}
source("tools/chunk-options.R")
library(dplyr)
library(tm) # 텍스트 데이터 처리
library(purrr) # 함수형 프로그래밍
library(class) # knn
library(listviewer) # 리스트 자료형 살펴보기
```


## 1. 2012년 오바마와 롬니 대선 연설문 [^speeches-text-classifier]

오바마와 롬니 후보는 2012년 대통령 선거에 임하면서 수 많은 연설문을 남겼다.
연설문만 놓고 어떤 후보가 연설을 했는지 맞춰보는 예측 모형을 개발해 보자.


| Text Mining of Presidential Campaign Speeches in R - Romney vs. Obama  | How to Build a Text Mining, Machine Learning Document Classification System in R! |
|-------------------------------------------------------------------------|---------------------------------------------------------------------|
|<iframe width="320" height="180" src="https://www.youtube.com/embed/2Znairz-hvU" frameborder="0" allowfullscreen></iframe>|<iframe width="320" height="180" src="https://www.youtube.com/embed/j1V2McKbkLo" frameborder="0" allowfullscreen></iframe>|


[^speeches-text-classifier]: [Martin Schweinberger (2016), Text Mining with R: Building a Text Classifier](http://www.martinschweinberger.de/blog/textclass/)

### 1.1. 연설 데이터

2012년 당시 재선을 노리는 오바마(Barack Obama) 민주당 후보와 롬니(Mitt Romney) 공화당 후보 연설문 데이터를 바탕으로 어느 후보의 연설문인지 
예측하는 분류 모형을 개발하는 것이 목적이다. 데이터는 [Martin Schweinberger 웹사이트](http://martinschweinberger.de/docs/data/speeches.zip)에서 다운로드 받을 수 있다.
원본 데이터를 웹사이트에서 [다운로드 받는 코드](http://martinschweinberger.de/docs/scripts/DownloadingSpeechesTM.r)도 다운로드 받아 연설문 데이터로 생성시킬 수 있다.
하지만, 오바마 연설문 데이터는 [http://obamaspeeches.com/](http://obamaspeeches.com/)에서 여전히 가능하지만 롬니 후보 웹사이트는 닫혔다. 
따라서, 연설문 압축 데이터를 풀어 분석에 활용한다.


## 2. 오바마와 롬니 연설문 분류

Timothy DAuria가 작성한 R코드를 바탕으로 더 이상 지원이 되지않는 `plyr` 팩키지의 기능을 `purrr` 팩키지의 함수형 프로그래밍 코드로 바꾸고, 
리스트 데이터를 `str` 함수 대신 `listviewer` 팩키지를 활용하여 볼 수 있도록 작업 과정의 가독성을 일부 향상시켰다.

### 2.1. 환경설정

텍스트 데이터 처리를 위한 `tm` 팩키지, 리스트 자료형 처리를 위한 `purrr`, 리스트 자료형을 살펴보기 위한 `listviewer`,
knn 예측모형을 위한 `class` 팩키지를 동원한다.

``` {r text-classifier-setup}
# 0. 환경설정 ------------------------------------

rm(list=ls(all=T)) # 작업환경 대청소
options(stringsAsFactors=FALSE) # 문자열을 요인형으로 자동변환 방지

library(tm) # 텍스트 데이터 처리
library(purrr) # 함수형 프로그래밍
library(class) # knn
library(listviewer) # 리스트 자료형 살펴보기
```

### 2.2. 연설문 데이터 정제

롬니 연설문 68개, 오바마 연설문 102개 텍스트 파일을 불러와서 이를 정제하고 말뭉치(Corpus)를 생성한다.
`cleanCorpus`, `generateTDM` 함수를 두개 만들어서 데이터프레임으로 생성시킨다.

``` {r text-classifier-data}
# 모수 설정
candidates <- c("romney", "obama")
pathname <- "data/speeches/"

# 1. 데이터 정제작업 ------------------------------------
# 텍스트 정제 함수
cleanCorpus <- function ( corpus ){
  corpus.tmp <- tm_map(corpus , removePunctuation)
  corpus.tmp <- tm_map(corpus.tmp, removePunctuation)
  corpus.tmp <- tm_map(corpus.tmp, stripWhitespace)
  corpus.tmp <- tm_map(corpus.tmp, content_transformer(tolower))
  corpus.tmp <- tm_map(corpus.tmp, removeWords, stopwords("english"))
  return(corpus.tmp)
}  

# TDM 생성 함수
generateTDM <- function (cand , path ){
  s.dir <- sprintf("%s/%s", path , cand )
  s.cor <- Corpus(DirSource(directory = s.dir, encoding="UTF-8"))
  s.cor.cl <- cleanCorpus(s.cor)
  s.tdm <- TermDocumentMatrix(s.cor.cl)
  s.tdm <- removeSparseTerms(s.tdm, 0.7)
  result <- list(name = cand, tdm = s.tdm)
}

# 텍스트 정제 후 TDM 생성
tdm <- map(candidates, generateTDM, path=pathname)
jsonedit(tdm, mode = "view", elementId = "tdm")

# 대통령 후보자 명칭 붙이는 함수
bindCandidatetoTDM <- function(tdm) {
  s.mat <- t(data.matrix(tdm[["tdm"]]))
  s.df <- as.data.frame(s.mat, stringsAsFactors=FALSE)
  s.df <- cbind (s.df, rep(tdm[["name"]], nrow(s.df)))
  colnames(s.df)[ncol(s.df)] <- "targetcandidate"
  return(s.df)
}

candTDM <- map(tdm, bindCandidatetoTDM)
jsonedit(candTDM, mode = "view", elementId = "candTDM")

# 텍스트 쌓기: 리스트를 데이터프레임 변환
tdm.stack <- map_df(candTDM, rbind, fill=TRUE)
tdm.stack[is.na(tdm.stack)] <- 0 # 결측값 0 치환
# head(tdm.stack)
```

### 2.3. `knn` 예측모형

`class` 팩키지 `knn` 알고리즘을 사용해서 훈련 표본과 검증표본을 7:3으로 나눠 예측 모형을 생성하고 
실제문서와 비교하여 예측모형 성능을 확인한다. 

``` {r text-classifier-knn}
# 2. knn 예측 모형 ------------------------------------
# 훈련 표본과 검증 표본 7:3
train.idx <- sample(nrow(tdm.stack), ceiling(nrow(tdm.stack) * 0.7))
test.idx <- (1:nrow(tdm.stack))[-train.idx]

# knn 군집분석
tdm.cand <- tdm.stack[, "targetcandidate"]
tdm.stack.nl <- tdm.stack[, !colnames(tdm.stack) %in% "targetcandidate"]

knn.pred <- knn(tdm.stack.nl[train.idx, ], tdm.stack.nl[test.idx, ], tdm.cand[train.idx])

# 모형 성능
(conf.mat <- table("Predictions" = knn.pred , Actual = tdm.cand[test.idx]))
# 정확도 계산
(accuracy <- sum(diag(conf.mat))/length(test.idx) * 100)
```
  
  
  
  