---
layout: page
title: 데이터 과학자와 함께 하는 제19대 대통령 선거
subtitle: 경기지사 트위터 - 여론조사 공표금지
date: "`r Sys.time()`"
output:
  html_document: 
    toc: yes
    toc_float: true
    highlight: tango
    code_folding: hide
    number_section: true
---

```{r setOptions, message=FALSE, include=FALSE}
source("tools/chunk-options.R")
knitr::opts_chunk$set(echo = TRUE, warning=FALSE, message=FALSE)


```

# 트위터 현황 팔로워와 친구 {#트위터-현황}

- 더블어 민주당: [이재명](https://twitter.com/Jaemyung_Lee)
- 자유한국당: [남경필](https://twitter.com/yesKP)
- 바른미래당: [김영환](https://twitter.com/kyh21)

``` {r gg-twitter-follower-stat}
# 0. 환경설정 -----
library(rtweet)
library(tidyverse)
library(lubridate)
library(plotly)
library(htmltools)
library(extrafont)
loadfonts()

# 1. 데이터 가져오기 -----

candid_user_df <- read_rds("data/candid_user_df.rds")
gg_tmls <- read_rds("data/gg_tmls.rds")

candid_name_df <- tribble(
  ~이름, ~screen_name,
  "이재명", "Jaemyung_Lee",
  "남경필", "yesKP",
  "김영환", "kyh21"
)

candid_v <- c("Jaemyung_Lee", "yesKP", "kyh21")

# 2. 탐색적 데이터 분석 -----
## 2.1. 경기도 지사 후보자 현황 -----
# candid_user_df <- lookup_users(candid_v)

candid_info_df <- candid_user_df %>%  
  select(name, 팔로워수=followers_count, 
         친구수=friends_count, 
         트윗수=statuses_count, 
         좋아요수=favourites_count, screen_name) %>% 
  gather(type, value, -name, -screen_name) %>% 
  mutate(name = factor(name, levels=c("이재명", "남경필", "김영환")))

### 시각화
ggplot(data = candid_info_df, 
       aes(x = reorder(name, value), y = value,fill = name)) +
  geom_col() +
  facet_wrap(~type, scales = "free") + 
  theme_minimal(base_family = "NanumGothic") + 
  theme(
    legend.position = "none",
    strip.background = element_blank(),
    strip.text = element_text(size = 15, face="bold", colour = "black"),
    title = element_blank(),
    axis.text.x = element_blank()
  ) + 
  coord_flip() +
  geom_text(aes(y = value, label = scales::comma(value)), colour = "black", hjust = "inward") +
  scale_fill_manual(values = c("skyblue", "red", "cyan"))

```


# 트위터 활동성 지표 {#트위터-활동성-지표}

## 트윗갯수 {#트위터-활동성-지표-status}

일별 틔윗 상태갯수(`status`)를 계산하기 위해서 트위터 API에서 제공되는 시점과 
트위터에 한국시간으로 트윗되는 시점이 다르기 때문에 이를 맞추기 위해서 시간대(timezone, tz)를 
"Asia/Seoul"로 지정한다.
그리고, 경기지사 후보별 일별 트윗갯수를 시계열로 시각화한다.

``` {r gg-twitter-hits-status}
gg_tmls_df <- gg_tmls %>% 
  mutate(dtime = format(created_at, tz="Asia/Seoul")) %>% 
  mutate(tdate = ymd(format(created_at, "%y-%m-%d"),  tz="Asia/Seoul")) %>% 
  mutate(screen_dt = screen_name) %>% 
  mutate(screen_name = factor(screen_name, levels=c("Jaemyung_Lee", "yesKP", "kyh21"), labels=c("이재명", "남경필", "김영환")))

# 2. 시각화 -----
## 2.1. 트윗갯수
gg_status_cnt_g <- gg_tmls_df %>%
  dplyr::filter(created_at > "2018-05-01") %>%
  group_by(screen_name, tdate) %>%
  summarise(트윗상태수 = n()) %>% 
  ungroup() %>% 
  ggplot(aes(x=tdate, y=트윗상태수, group=screen_name, color=screen_name,
             text = paste0("후보명: ", screen_name, "\n",
                           "날짜: ",   tdate, "\n",
                           "트윗상태수: ", 트윗상태수))) +
  ggplot2::geom_point() +
  geom_line() +
  ggplot2::theme_minimal(base_family = "NanumGothic") +
  ggplot2::theme(
    legend.title = ggplot2::element_blank(),
    legend.position = "bottom",
    plot.title = ggplot2::element_text(face = "bold")) +
  ggplot2::labs(
    x = NULL, y = NULL,
    title = "경기지사 후보 트위터 상태 빈도(Frequency of Twitter statuses)",
    subtitle = "2018년 5월 1일 이후 일자별 집계된 트윗 상태수",
    caption = "\n출처: rtweet 팩키지 트위터 REST API"
  ) +
  scale_color_manual(values=c("blue", "red", "cyan"))

ggplotly(gg_status_cnt_g, tooltip="text")
```

## 리트윗 총합 {#트위터-활동성-지표-retweet}

경기지사 후보별 리트윗(retweet) 일별 총합을 구하여 이를 시각화한다.


``` {r gg-twitter-hits-retweet}
## 2.2. 리트윗 총합
gg_retweet_cnt_g <- gg_tmls_df %>%
  dplyr::filter(created_at > "2018-05-01") %>%
  dplyr::group_by(screen_name, tdate) %>%
  summarise(리트윗_총합 = sum(retweet_count),
            좋아요_총합 = sum(favorite_count)) %>% 
  ungroup() %>% 
  ggplot(aes(x=tdate, y=리트윗_총합, group=screen_name, color=screen_name,
             text = paste0("후보명: ", screen_name, "\n",
                           "날짜: ",   tdate, "\n",
                           "리트윗총합: ", scales::comma(리트윗_총합)))) +
  ggplot2::geom_point() +
  geom_line() +
  ggplot2::theme_minimal(base_family = "NanumGothic") +
  ggplot2::theme(
    legend.title = ggplot2::element_blank(),
    legend.position = "bottom",
    plot.title = ggplot2::element_text(face = "bold")) +
  ggplot2::labs(
    x = NULL, y = NULL,
    title = "경기지사 후보 트위터 리트윗 총합",
    subtitle = "2018년 5월 1일 이후 일자별 집계된 총리트윗 횟수",
    caption = "\n출처: rtweet 팩키지 트위터 REST API"
  ) +
  scale_color_manual(values=c("blue", "red", "cyan"))

ggplotly(gg_retweet_cnt_g, tooltip="text")
```

## 좋아요(favorite) 총합 {#트위터-활동성-지표-favorite}

경기지사 후보별 **좋아요(favorite)** 일별 총합을 구하여 이를 시각화한다.

``` {r gg-twitter-hits-favorite}
## 2.3. 좋아요(favorite) 총합
gg_favorite_cnt_g <- gg_tmls_df %>%
  dplyr::filter(created_at > "2018-05-01") %>%
  dplyr::group_by(screen_name, tdate) %>%
  summarise(리트윗_총합 = sum(retweet_count),
                  좋아요_총합 = sum(favorite_count)) %>% 
  ungroup() %>% 
  ggplot(aes(x=tdate, y=좋아요_총합, group=screen_name, color=screen_name,
             text = paste0("후보명: ", screen_name, "\n",
                           "날짜: ",   tdate, "\n",
                           "좋아요총합: ", scales::comma(좋아요_총합)))) +
  ggplot2::geom_point() +
  geom_line() +
  ggplot2::theme_minimal(base_family = "NanumGothic") +
  ggplot2::theme(
    legend.title = ggplot2::element_blank(),
    legend.position = "bottom",
    plot.title = ggplot2::element_text(face = "bold")) +
  ggplot2::labs(
    x = NULL, y = NULL,
    title = "경기지사 후보 트위터 좋아요 총합",
    subtitle = "2018년 5월 1일 이후 일자별 집계된 좋아요(favorite) 횟수",
    caption = "\n출처: rtweet 팩키지 트위터 REST API"
  ) +
  scale_color_manual(values=c("blue", "red", "cyan"))

ggplotly(gg_favorite_cnt_g, tooltip="text")
```

## 리트윗(retweet) 평균 {#트위터-활동성-지표-retweet-mean}

경기지사 후보별 트윗별 **리트윗(retweet) 평균**을 구하여 이를 시각화한다.

``` {r gg-twitter-hits-retweet-mean}
## 2.4. 리트윗(retweet) 평균
gg_retweet_mean_g <- gg_tmls_df %>%
  dplyr::filter(created_at > "2018-05-01") %>%
  dplyr::group_by(screen_name, tdate) %>%
  summarise(리트윗_총합 = sum(retweet_count),
                  좋아요_총합 = sum(favorite_count),
                  리트윗_평균 = mean(retweet_count),
                  좋아요_평균 = mean(favorite_count)) %>% 
  ungroup() %>% 
  ggplot(aes(x=tdate, y=리트윗_평균, group=screen_name, color=screen_name,
             text = paste0("후보명: ", screen_name, "\n",
                           "날짜: ",   tdate, "\n",
                           "리트윗_평균: ", scales::comma(round(리트윗_평균,0))))) +
  ggplot2::geom_point() +
  geom_line() +
  ggplot2::theme_minimal(base_family = "NanumGothic") +
  ggplot2::theme(
    legend.title = ggplot2::element_blank(),
    legend.position = "bottom",
    plot.title = ggplot2::element_text(face = "bold")) +
  ggplot2::labs(
    x = NULL, y = NULL,
    title = "경기지사 후보 트위터 리트윗 평균",
    subtitle = "2018년 5월 1일 이후 일자별 집계된 리트윗(retweet) 평균",
    caption = "\n출처: rtweet 팩키지 트위터 REST API"
  ) +
  scale_color_manual(values=c("blue", "red", "cyan")) 

ggplotly(gg_retweet_mean_g, tooltip="text")
```

## 좋아요(favorite) 평균 {#트위터-활동성-지표-favorite-mean}

경기지사 후보별 트윗별 **좋아요(favorite) 평균**을 구하여 이를 시각화한다.

``` {r gg-twitter-hits-favorite-mean}
## 2.5. 좋아요(favorite) 평균
gg_favorite_mean_g <- gg_tmls_df %>%
  dplyr::filter(created_at > "2018-05-01") %>%
  dplyr::group_by(screen_name, tdate) %>%
  summarise(리트윗_총합 = sum(retweet_count),
            좋아요_총합 = sum(favorite_count),
            리트윗_평균 = mean(retweet_count),
            좋아요_평균 = mean(favorite_count),
            트윗상태수 = n()) %>% 
  ungroup() %>% 
  ggplot(aes(x=tdate, y=좋아요_평균, group=screen_name, color=screen_name,
             text = paste0("후보명: ", screen_name, "\n",
                           "날짜: ",   tdate, "\n",
                           "리트윗_평균: ", scales::comma(round(리트윗_평균,0)), "\n",
                           "트윗상태수: ",트윗상태수))) +
  ggplot2::geom_point() +
  geom_line() +
  ggplot2::theme_minimal(base_family = "NanumGothic") +
  ggplot2::theme(
    legend.title = ggplot2::element_blank(),
    legend.position = "bottom",
    plot.title = ggplot2::element_text(face = "bold")) +
  ggplot2::labs(
    x = NULL, y = NULL,
    title = "경기지사 후보 트위터 좋아요 평균",
    subtitle = "2018년 5월 1일 이후 일자별 집계된 좋아요(favorite) 평균",
    caption = "\n출처: rtweet 팩키지 트위터 REST API"
  ) +
  scale_color_manual(values=c("blue", "red", "cyan")) 

ggplotly(gg_favorite_mean_g, tooltip="text")
```

# 트위터 표 {#트위터-활동성-표}

후부별로 추출한 최대 트윗을 가장 최근 트윗을 기준으로 정렬하여 클릭하면 해당 트윗을 확인할 수 있도록 인터랙티브 표로 시각화한다.

``` {r gg-twitter-hits-table}
# 3. 표 -----
gg_tmls_df %>% 
  mutate(status_id = paste0("<a href=https://twitter.com/", screen_dt, '/status/',status_id, "/>", status_id,"</a>")) %>%
  select(후보명=screen_name, status_id, dtime, favorite_count, retweet_count, text) %>% 
  arrange(desc(dtime)) %>% 
  DT::datatable(rownames = FALSE, escape = FALSE, options = list(
    scrollX = TRUE,
    autoWidth = TRUE,
    columnDefs = list(list(width = '400px', targets = c(5))))) %>% 
  DT::formatRound(c("favorite_count", "retweet_count"), digits = 0)
```