---
layout: page
title: 데이터 과학자가 바라본 제7회 지방선거
subtitle: 대통령, 서울시장, 경기지사 페이지뷰 추세
output:
  html_document: 
    theme: journal
    toc: yes
    toc_float: true
    highlight: tango
    code_folding: hide
mainfont: NanumGothic
---

```{r setOptions, message=FALSE, include=FALSE}
source("tools/chunk-options.R")
knitr::opts_chunk$set(echo = TRUE, warning=FALSE, message=FALSE)

```

# 1. 위키백과사전 페이지뷰 [^wiki-pageview] {#wikipedia-trend}

[^wiki-pageview]: [위키백과사전, 페이지뷰 분석 도구 - 여러 문서에 대한 조회수 비교](https://tools.wmflabs.org/pageviews/?project=en.wikipedia.org&platform=all-access&agent=user&range=latest-20&pages=Cat|Dog)

위키백과사전에서 제공하는 [페이지뷰](https://tools.wmflabs.org/pageviews/?project=ko.wikipedia.org&platform=all-access&agent=user&range=latest-20&pages=%EB%AC%B8%EC%9E%AC%EC%9D%B8|%EB%B0%95%EA%B7%BC%ED%98%9C)를 
활용하면 중요 페이지에 대한 인물관심도를 유추할 수 있다.

R에서 [wikipediatrend: Public Subject Attention via Wikipedia Page View Statistics](https://cran.r-project.org/web/packages/wikipediatrend/index.html) 팩키지를 통하면 최소 코딩량을 가지고 
지방선거 판세도 분석에 활용할 수도 있다.

# 2. 대통령 대중 관심도(public subject attention) {#wiki-trend-president}

`devtools::install_github("petermeissner/wikipediatrend")` 명령어로 위키백과사전에서 해당 위키 페이지에 대한 관심도를 추출할 수 있게 도와주는 
팩키지를 설치한다. 그리고 나서 `wp_trend()` 함수에 `page`, `lang`, 기간을 설정해 데이터를 가져온다.

``` {r wikipeida-trend}
# 0. 환경설정 -----
library(wikipediatrend) # devtools::install_github("petermeissner/wikipediatrend")
library(tidyverse)
library(ggthemes)
library(DT)
library(extrafont)
loadfonts()
library(plotly)

# 1. 데이터 가져오기 -----
presid_df <- 
    wp_trend(
        page = c("문재인", "박근혜", "이명박"), 
        lang = c("ko"), 
        from = "2016-07-01",
        to   = "2018-03-18"
    )

# 2. 표 -----

presid_df %>% 
    select(날짜=date, 대통령=article, 페이지뷰=views) %>% 
    mutate(날짜 = format(날짜, "%Y-%m-%d")) %>% 
    datatable() %>% 
      formatCurrency(c("페이지뷰"), currency="", digits=0)
```

## 1.1. 대통령 대중 관심도 시각화 {#wiki-president-viz}

대통령 위키 페이지를 `ggplot`과 `plotly`를 통해 시각화한다.

- [이명박](https://ko.wikipedia.org/wiki/%EC%9D%B4%EB%AA%85%EB%B0%95)
- [박근혜](https://ko.wikipedia.org/wiki/박근혜)
- [문재인](https://ko.wikipedia.org/wiki/문재인)

``` {r wikipeida-trend-viz, fig.width=12, fig.height=10}
# 3. 데이터 시각화 -----
presid_g <- presid_df %>% 
    rename(대통령 = article) %>% 
    mutate(대통령 = factor(대통령, levels=c("이명박", "박근혜", "문재인"))) %>% 
    ggplot(aes(x=date, y=views, color=대통령)) +
      geom_point() +
      geom_line() +
      scale_y_sqrt(labels=scales::comma) +
      theme_minimal(base_family = "NanumGothic") +
      labs(x="",y="위키백과사전 페이지뷰")
    
ggplotly(presid_g)
```

# 3. 서울시장 대중 관심 추세 {#wiki-trend-seoul}

전직 이명박 대통령이 서울시장을 지내기도 해서 서울시장에 대한 대중 관심도는 크다.
특히, 민주당 박원순, 우상호, 박영선 의원이 민주당의 대표주자로 자웅을 겨루고 있다.

- [박원순](https://ko.wikipedia.org/wiki/%EB%B0%95%EC%9B%90%EC%88%9C)
- [우상호](https://ko.wikipedia.org/wiki/%EC%9A%B0%EC%83%81%ED%98%B8)
- [박영선_(1960년)](https://ko.wikipedia.org/wiki/%EB%B0%95%EC%98%81%EC%84%A0_(1960%EB%85%84))

``` {r wikipeida-trend-seoul, fig.width=12, fig.height=10}
# 1. 데이터 가져오기 -----
seoul_df <- 
    wp_trend(
        page = c("박원순", "우상호", "박영선_(1960년)"), 
        lang = c("ko"), 
        from = "2016-07-01",
        to   = "2018-03-18"
    )

# 2. 표 -----

seoul_df %>% 
    select(날짜=date, 후보=article, 페이지뷰=views) %>% 
    mutate(날짜 = format(날짜, "%Y-%m-%d")) %>% 
    datatable() %>% 
      formatCurrency(c("페이지뷰"), currency="", digits=0)

# 3. 데이터 시각화 -----
seoul_g <- seoul_df %>% 
    rename(후보 = article) %>% 
    mutate(후보 = factor(후보, levels=c("박원순", "우상호", "박영선_(1960년)"))) %>% 
    ggplot(aes(x=date, y=views, color=후보)) +
      geom_point() +
      geom_line() +
      # facet_wrap(~후보, nrow=1) +
      scale_y_sqrt(labels=scales::comma) +
      theme_minimal(base_family = "NanumGothic") +
      labs(x="",y="위키백과사전 페이지뷰") +
      theme(legend.position = "top")
    
ggplotly(seoul_g)
```

# 4. 경기지사 대중 관심 추세 {#wiki-trend-gg}

여론조사에서 이재명 성남시장이 앞도적인 지지율을 보이고 있지만, 
민주당 경선에 출사표를 던지 전해철 의원도 상당부분 추격을 한 것으로 보인다.

- [이재명](https://ko.wikipedia.org/wiki/%EC%9D%B4%EC%9E%AC%EB%AA%85_(1964%EB%85%84))
- [전해철](https://ko.wikipedia.org/wiki/%EC%A0%84%ED%95%B4%EC%B2%A0)

``` {r wikipeida-trend-gg, fig.width=12, fig.height=10}
# 1. 데이터 가져오기 -----
gg_df <- 
    wp_trend(
        page = c("이재명_(1964년)", "전해철"), 
        lang = c("ko"), 
        from = "2017-01-01",
        to   = "2018-03-18"
    )

# 2. 표 -----

gg_df %>% 
    select(날짜=date, 후보=article, 페이지뷰=views) %>% 
    mutate(날짜 = format(날짜, "%Y-%m-%d")) %>% 
    datatable() %>% 
      formatCurrency(c("페이지뷰"), currency="", digits=0)

# 3. 데이터 시각화 -----
gg_g <- gg_df %>% 
    rename(후보 = article) %>% 
    mutate(후보 = factor(후보, levels=c("이재명_(1964년)", "전해철", "남경필"))) %>% 
    ggplot(aes(x=date, y=views, color=후보)) +
      geom_point() +
      geom_line() +
      geom_smooth(se=FALSE) +
      # facet_wrap(~후보, nrow=1) +
      scale_y_sqrt(labels=scales::comma) +
      scale_x_datetime(date_labels = "%y-%m-%d") +
      theme_minimal(base_family = "NanumGothic") +
      labs(x="",y="위키백과사전 페이지뷰") +
      theme(legend.position = "top")
    
ggplotly(gg_g)
```


