---
layout: page
title: 데이터 과학자와 함께 하는 제19대 대통령 선거
subtitle: 유튜브 동영상 사용자 관여도 분석
output:
  html_document: 
    keep_md: yes
  pdf_document:
    latex_engine: xelatex
mainfont: NanumGothic
---

```{r setOptions, message=FALSE, include=FALSE}
source("tools/chunk-options.R")
library(tidyverse)
library(tuber)
library(readr)
library(stringr)
library(lubridate)
library(DT)


```

## 1. 국내 검색 시장 점유율 [^pitchone-google]

[^pitchone-google]: [네이버 검색점유율 50%붕괴,구글 미친 600%성장∙37%점유돌풍,검색광고시장 요동](http://www.pitchone.co.kr/?p=7235)

국내 검색 시장은 네이버가 독점적인 시장점유율을 확보하고 있었으나, 최근 스마트폰 등장이후 안드로이드에 기본 검색엔진으로 탐재된
구글 검색의 영향으로 네이버와 구글이 2강을 형성하고 다음이 위치한 2강 1약 구조를 형성하고 있다.

코리안 클릭 최근 검색 점유율(9월)을 추정할 수 있는 간접데이터인 PC 인기 검색어 순위는 다음과 같다.

- 유튜브: 1,615만건 검색
- 네이버: 1,105만건 검색
- 구  글:   755만건 검색

## 2. 유튜브 동영상 사용자 관여도 데이터 수집

### 2.1. 검색어를 통한 연관 동영상 수집

유튜브 API를 통해 데이터를 받아올 수 있는 [tuber: Client for the YouTube API](https://cran.r-project.org/web/packages/tuber/index.html) 팩키지를 설치하고 나서,
구글 유튜브 API, [https://developers.google.com/youtube/v3/](https://developers.google.com/youtube/v3/) 웹사이트를 참조하여 필요한 보안설정을 완료한다.

그리고 나서, `yt_oauth()` 함수를 통해 인증을 마치게 되면 `yt_search` 함수를 통해 유튜브 검색어를 던질 수 있고 연관된 동영상을 받아오게 된다.
손학규, 문재인, 안철수, 유승민, 반기문, 이재명 총 6명 대권 후보에 대한 동영상 검색 작업을 수행한다. 그리고 나서 이를 데이터프레임 하나로 정리한다.

``` {r youtube-api-search, eval=FALSE}
# 0.환경설정 ------------------------------------------------------------
# devtools::install_github("soodoku/tuber", build_vignettes = TRUE)
library(tidyverse)
library(tuber)
library(readr)
library(stringr)
library(lubridate)
yt_oauth("app_id", "app_pw")

# 1.데이터 가져오기 ------------------------------------------------------------

sohn <- yt_search("손학규")
moon <- yt_search("문재인")
ahn <- yt_search("안철수")
yoo <- yt_search("유승민")
ban <- yt_search("반기문")
lee <- yt_search("이재명")

# 2.데이터 전처리 ------------------------------------------------------------

clean_dat <- function(df, cName) {
  return_df <- df %>% mutate(pdate = ymd(str_sub(publishedAt, 1, 10))) %>% 
    dplyr::select(pdate, video_id, channelId, title, channelTitle) %>% 
    mutate(candidate = cName)
  return(return_df)
}

ahn_df    <- clean_dat(ahn  , "안철수")
sohn_df   <- clean_dat(sohn , "손학규")
moon_df   <- clean_dat(moon , "문재인")
yoo_df    <- clean_dat(yoo  , "유승민")
ban_df    <- clean_dat(ban  , "반기문")
lee_df    <- clean_dat(lee  , "이재명")

c_df <- ahn_df %>% bind_rows(sohn_df) %>% 
  bind_rows(moon_df) %>% bind_rows(yoo_df) %>% bind_rows(ban_df) %>% 
  bind_rows(lee_df)
```

### 2.2. 유튜브 동영상 사용자 관여도 데이터 추출

좋아요, 싫어요, 댓글 등 사용자 관여 데이터 추출을 위해 우선 손학규 의장이 정계복귀를 선언한 2016-10-01 시점 이후 동영상을 대상으로 하여
사용자 관여 데이터를 추출한다. 그리고 나서 두 데이터프레임을 합친다.

``` {r youtube-api-engagement, eval=FALSE}
# 2. 사용자 관여도 데이터 가져오기 ------------------------------------------------------------

yt_eng_df <- data.frame()

c_df_2016 <- c_df %>% dplyr::filter(pdate >="2016-10-01")  

for (i in c_df_2016$video_id) {
  temp <- get_stats(i)
  temp$vid_id <- i
  cat("...", temp$vid_id)
  yt_eng_df  <- bind_rows(yt_eng_df, temp)
}

c_df_2016_m <- left_join(c_df_2016, yt_eng_df, by=c("video_id"="vid_id"))
```

### 2.3. 유튜브를 통한 대권 후보 지지도 분석 

후보별, 방송채널별 사용자 관여도를 통한 대권 후보 지지도 추론을 위해 데이터를 정제한다.

``` {r youtube-api-eda}
# 1.데이터 가져오기 ------------------------------------------------------------

c_df <- read_csv("data/candidates.csv")
eng_df <- read_csv("data/yt_engagement.csv")

# 2.데이터 정제 ------------------------------------------------------------

c_df <- c_df %>% dplyr::filter(pdate >= "2016-10-01") %>% arrange(pdate) %>% group_by(video_id) %>% 
  summarise(pdate=first(pdate), channelId = first(channelId), title = first(title), 
            channelTitle = first(channelTitle), candidate = first(candidate))

eng_df <- eng_df %>% group_by(vid_id) %>% 
  summarise(viewCount = mean(viewCount),
            likeCount = mean(likeCount),
            dislikeCount = mean(dislikeCount),
            commentCount = mean(commentCount)) %>% 
  dplyr::rename(video_id = vid_id)

c_eng_df <- left_join(c_df, eng_df, by="video_id") %>% dplyr::filter(candidate != "황교안")
```

## 3. 대권 후보 6인 사용자 관여도 

선호도(preference) 반영 공식은 다음과 같다.

$$\text{선호도(preference) = \frac{\text{좋아요(likes)}}{\text{좋아요(likes)} + \text{싫어요(dislikes)}}}$$ 

### 3.1. 후보별 유튜브 사용자 관여 통계

``` {r youtube-api-eda-result01}
# 3.데이터 분석 ------------------------------------------------------------  

## 3.1. 후보별 유튜브 조회수
yt_summary <- c_eng_df %>% group_by(candidate) %>% 
  summarise(videos = n(),
            views = sum(viewCount, na.rm=TRUE), 
            likes = sum(likeCount, na.rm=TRUE), 
            dislikes=sum(dislikeCount, na.rm=TRUE), 
            comments = sum(commentCount, na.rm=TRUE)) %>% arrange(desc(views)) %>% 
  mutate(preference = likes/(likes+dislikes))

datatable(yt_summary) %>% 
  formatCurrency(c('videos', 'views', 'likes', 'dislikes', 'comments'), ' ', interval = 3, mark = ",", digits = 0) %>% 
  formatPercentage('preference', digits = 0)
```

### 3.2. 방송채널별 유튜브 사용자 관여 통계

``` {r youtube-api-eda-result02}
## 3.2. 방송채널별 유튜브 조회수
channel_summary <- c_eng_df %>% group_by(channelTitle) %>% 
  summarise(videos = n(),
            views = sum(viewCount, na.rm=TRUE), 
            likes = sum(likeCount, na.rm=TRUE), 
            dislikes=sum(dislikeCount, na.rm=TRUE), 
            comments = sum(commentCount, na.rm=TRUE)) %>% arrange(desc(views)) %>% 
  mutate(preference = likes/(likes+dislikes))

datatable(channel_summary) %>% 
  formatCurrency(c('videos', 'views', 'likes', 'dislikes', 'comments'), ' ', interval = 3, mark = ",", digits = 0) %>% 
  formatPercentage('preference', digits = 0)
```

### 3.3. 대권 후보별 사용자 관여가 높은 유튜브 동영상 10선

``` {r youtube-api-eda-result03}

## 3.3. 후보별 조회수 상위 10
yt_top5 <- c_eng_df %>% group_by(candidate) %>% 
  arrange(desc(viewCount)) %>% slice(1:10) %>% 
  mutate(preference = likeCount/(likeCount+dislikeCount)) %>% 
  dplyr::select(candidate, pdate, channelTitle, viewCount, likeCount, dislikeCount, commentCount, preference, video_id, title)

datatable(yt_top5) %>% 
  formatCurrency(c('viewCount', 'likeCount', 'dislikeCount', 'commentCount'),' ', interval = 3, mark = ",", digits = 0) %>% 
  formatPercentage('preference', digits = 0) 
```  
