---
layout: page
title: 데이터 과학자가 바라본 제7회 지방선거
subtitle: 유튜브 채널 - 경기지사
output:
  html_document: 
    theme: journal
    toc: yes
    toc_float: true
    highlight: tango
    code_folding: hide
mainfont: NanumGothic
---

```{r setOptions, message=FALSE, include=FALSE}
source("tools/chunk-options.R")
knitr::opts_chunk$set(echo = TRUE, warning=FALSE, message=FALSE)
```


# 1. 경기지사 후보 유튜브 채널 {#google-youtube-gg}

경기지사는 민주당에서 이재명 성남시장과 전해철 의원이, 자유한국당에서는 남경필 의원이 출사표를 던져 자웅을 겨루고 있다.
일단, 네이버 인물정보에서 각 후보별 유튜브 공식 채널을 뽑아내면 다음과 같다.

- 이재명: [이재명 official](https://www.youtube.com/channel/UCNJM6dqu70Qr6VaseiW1Org)
- 전해철: [전해철](https://www.youtube.com/channel/UCPFd6di9x3LnyuTLWHlcR4w)
- 남경필: [남경필 공식채널](https://www.youtube.com/channel/UCxoVzAhmcsIxDQqxTd8DWBw)


# 2. 데이터 가져오기 {#google-youtube-data}

유튜브 채널에 등록된 동영상 정보와 각 동영상에 인기도를 묶어 데이터 프레임으로 준비한다.
이를 위해 `get_yt_stat()`, `get_yt_video_info()` 함수를 두개 생성한다.
그리고 나서 데이터 전처리 작업을 통해 동영상 `id` 기준으로 병합하여 후속 작업을 위한 데이터프레임을 제작한다.

``` {r youtube-data}
# 0.환경설정 -----
library(tidyverse)
library(tuber)      # devtools::install_github("soodoku/tuber", build_vignettes = TRUE)
library(DT)
library(lubridate)
library(ggthemes)
library(extrafont)
loadfonts()

yt_oauth("1074029284102-rm8onc0bi6qv3p32ramvp9m7dr08u2e0.apps.googleusercontent.com", "phcG7JUQX6b_yvKD6d4dL9S-")

# 1. 데이터 가져오기 -----

## 1.1 유튜브 동영상 통계 -----
get_yt_stat <- function(yt_id) {
  # 1. 채널 리스트
  yt_list <- list_channel_resources(filter = c(channel_id = yt_id))
  
  # 2. 채널의 재생목록
  yt_playlist_id <- yt_list$items[[1]]$contentDetails$relatedPlaylists$uploads
  
  # 3. 비디오 ID
  yt_vids <- get_playlist_items(filter= c(playlist_id=yt_playlist_id)) 
  yt_vid_ids <- as.vector(yt_vids$contentDetails.videoId)
  
  # 동영상 활동성 통계 가져오기
  yt_stat_df <- map_df(yt_vid_ids, get_stats)
  
  return(yt_stat_df)
}

### 1.1.1. 이재명 -----
lee_yt_df <- get_yt_stat("UCNJM6dqu70Qr6VaseiW1Org")

lee_yt_df <- lee_yt_df %>% 
  mutate_at(vars(contains("Count")), as.numeric) %>% 
  mutate(후보 = "이재명")

### 1.1.2. 전해철 -----
jeon_yt_df <- get_yt_stat("UCPFd6di9x3LnyuTLWHlcR4w")

jeon_yt_df <- jeon_yt_df %>% 
  mutate_at(vars(contains("Count")), as.numeric) %>% 
  mutate(후보 = "전해철")

### 1.1.3. 남경필 -----
nam_yt_df <- get_yt_stat("UCxoVzAhmcsIxDQqxTd8DWBw")

nam_yt_df <- nam_yt_df %>% 
  mutate_at(vars(contains("Count")), as.numeric) %>% 
  mutate(후보 = "남경필")

### 1.1.4. 경기지사 후보 동영상 통계 -----

gg_yt_df <- bind_rows(lee_yt_df, jeon_yt_df) %>% 
  bind_rows(nam_yt_df)

## 1.2 유튜브 동영상 정보 -----

get_yt_video_info <- function(yt_id) {
  
  # 1. 채널 리스트
  yt_list <- list_channel_resources(filter = c(channel_id = yt_id))
  
  # 2. 채널의 재생목록
  yt_playlist_id <- yt_list$items[[1]]$contentDetails$relatedPlaylists$uploads
  
  # 3. 비디오 ID
  yt_vids <- get_playlist_items(filter= c(playlist_id=yt_playlist_id)) 
  yt_vid_ids <- as.vector(yt_vids$contentDetails.videoId)
  
  # 동영상 데이터 가져오기
  yt_video_info_df <- map(yt_vid_ids, get_video_details)
  
  return(yt_video_info_df)
}

### 1.2.1. 이재명 동영상 정보 -----
lee_video_info <- get_yt_video_info("UCNJM6dqu70Qr6VaseiW1Org")

lee_video_df <- lee_video_info %>% {
  tibble(
    id    = map_chr(., ~.$items[[1]]$id),
    v_date  = map_chr(., ~.$items[[1]]$snippet$publishedAt),
    v_title = map_chr(., ~.$items[[1]]$snippet$title),
    v_tag   = map(., ~.$items[[1]]$snippet$tags %>% unlist),
    후보    = "이재명"
  )
}


### 1.2.2. 전해철 동영상 정보 -----
jeon_video_info <- get_yt_video_info("UCPFd6di9x3LnyuTLWHlcR4w")

jeon_video_df <- jeon_video_info %>% {
  tibble(
    id    = map_chr(., ~.$items[[1]]$id),
    v_date  = map_chr(., ~.$items[[1]]$snippet$publishedAt),
    v_title = map_chr(., ~.$items[[1]]$snippet$title),
    v_tag   = map(., ~.$items[[1]]$snippet$tags %>% unlist),
    후보    = "전해철"
  )
}

### 1.2.3. 남경필 동영상 정보 -----
nam_video_info <- get_yt_video_info("UCxoVzAhmcsIxDQqxTd8DWBw")

nam_video_df <- nam_video_info %>% {
  tibble(
    id    = map_chr(., ~.$items[[1]]$id),
    v_date  = map_chr(., ~.$items[[1]]$snippet$publishedAt),
    v_title = map_chr(., ~.$items[[1]]$snippet$title),
    v_tag   = map(., ~.$items[[1]]$snippet$tags %>% unlist),
    후보    = "남경필"
  )
}

### 1.2.4. 경기지사 후보 동영상 정보 -----

gg_yt_video_df <- bind_rows(lee_video_df, jeon_video_df) %>% 
  bind_rows(nam_video_df)

## 1.3. 데이터 병합 -----

gg_df <- left_join(gg_yt_df, gg_yt_video_df) %>% 
  mutate(v_date = ymd_hms(v_date) %>% format("%y-%m-%d"))
```

# 3. 인기 동영상 {#google-youtube-table}

세 후보에게 가장 인기있는 동영상을 살펴보자. 유튜브에서 제공하는 통계는 다음과 같다.

- 조회수: viewCount
- 좋아요 수: likeCount
- 싫어요 수: dislikeCount
- 댓글 수: commentCount

``` {r youtube-data-table}
# 2. 유튜브 데이터 분석 -----
## 2.1. 표 -----

gg_df %>% 
  select(후보, v_title, v_date, id, contains("Count")) %>% 
  mutate(id = paste0("<a href=https://www.youtube.com/watch?v=", id,">", id,"</a>")) %>% 
  datatable(escape=FALSE, options = list(scrollX=TRUE, autoWidth = TRUE,
                                         columnDefs = list(list(width = '300px', targets = c(2))))) %>% 
  formatCurrency(c("viewCount", "likeCount", "dislikeCount", "commentCount"), currency = "", digits = 0) 
```

# 4. 시각화 {#google-youtube-viz}

다음으로 세후보별 동영상 통계지표를 `ggplot`으로 시각화해서 어떤 후보별로 비교한다.

``` {r youtube-data-viz, fig.width=12, fig.height=8}
## 2.2. 시각화 -----
## 2.1. 전체적인 흐름
gg_df %>% 
  select(후보, v_date, contains("Count")) %>% 
  gather(metric, value, -후보, -v_date) %>% 
  mutate(v_date = ymd(v_date)) %>% 
  filter(metric != "favoriteCount",
         v_date >= ymd("2017-01-01")) %>% 
  ggplot(aes(x=v_date, y=value, group=후보, color=후보)) +
  geom_point() +
  geom_line() +
  facet_wrap(~ metric, scale="free", nrow = 3) +
  theme_bw(base_family="NanumGothic") +
  theme(axis.text.x = element_text(angle = 90, hjust = 1)) +
  scale_x_date(date_labels = "%y-%m") +
  scale_y_continuous(labels = scales::comma)

```

이번에는 2018년 이후만 살펴보자.

``` {r youtube-data-viz-2018, fig.width=12, fig.height=8}
## 2.2. 2018년 이후만...
gg_df %>% 
  select(후보, v_date, contains("Count")) %>% 
  gather(metric, value, -후보, -v_date) %>% 
  mutate(v_date = ymd(v_date)) %>% 
  filter(metric != "favoriteCount",
         v_date >= ymd("2017-01-01")) %>% 
  ggplot(aes(x=v_date, y=value, group=후보, color=후보)) +
  geom_point() +
  geom_line() +
  facet_wrap(~ metric, scale="free", nrow = 3) +
  theme_bw(base_family="NanumGothic") +
  theme(axis.text.x = element_text(angle = 90, hjust = 1)) +
  scale_x_date(date_labels = "%y-%m") +
  scale_y_continuous(labels = scales::comma) +
  coord_cartesian(xlim=c(ymd("2018-01-01"), ymd("2018-04-17")))
```